ACORDAO-COMPLETO-2350043

ACÓRDÃO 3589/2019 ATA 14/2019 - PRIMEIRA CÂMARA

VISTOS, relatados e discutidos estes autos em que se analisam atos de aposentadoria.
ACORDAM os Ministros do Tribunal de Contas da União, reunidos em sessão da Primeira Câmara, ante as razões expostas pelo Relator e com fundamento no art. 71, inciso III, da Constituição Federal, no art. 1º, inciso V, e art. 39, incisos I e II, da Lei 8.443/1992, no art. 260 do Regimento Interno do Tribunal de Contas da União, em:
9.1.considerar ilegal e recusar registro aos atos de concessão de aposentadoria de MARIA DE FÁTIMA DE CARVALHO GAULT, CPF XXX.849.333-XX, atos 10345604-04-2013-000292-0 e 10345604-04-2014-000130-6;
9.2. dispensar a devolução dos valores indevidamente recebidos até a data da ciência da Diretoria do Pessoal Civil da Marinha deste acórdão, com base no Enunciado 106 da Súmula da Jurisprudência do TCU;
9.3. esclarecer à interessada que, no caso de não provimento de recurso eventualmente interposto, deverão ser repostos os valores recebidos após a ciência do Acórdão pela Diretoria do Pessoal Civil da Marinha;
9.4. determinar à Diretoria do Pessoal Civil da Marinha, com base no art. 45 da Lei 8.443/1992, que:
9.4.1. faça cessar os pagamentos decorrentes dos atos impugnados, comunicando ao TCU, no prazo de quinze dias, as providências adotadas, nos termos dos art. 262, caput, do Regimento Interno do TCU, 8º, caput, da Resolução - TCU 206/2007 e 15, caput, da Instrução Normativa - TCU 55/2007;
9.4.2. emita novos atos, livres das irregularidades apontadas, submetendo-os ao TCU pelo Sistema de Apreciação e Registro de Atos de Admissão e Concessões (Sisac) no prazo de trinta dias, nos termos dos arts. 262, § 2º, do Regimento Interno do TCU e 15, § 1º, da Instrução Normativa - TCU 55/2007;
9.4.3. informe à interessada o teor do Acórdão prolatado, encaminhando ao TCU, no prazo de trinta dias, comprovante da data de ciência pela interessada, nos termos do art. 4º, § 3º, da Resolução - TCU 170/2004.
9.5. considerar legais e determinar o registro dos atos de concessão de aposentadoria dos interessados abaixo nominados, com fundamento nos arts. 71, inciso III, da Constituição Federal, 1º, inciso V, e 39, inciso II, da Lei 8.443/1992 e 260, § 1º, do Regimento Interno do Tribunal de Contas da União;
9.5.1. CARLOS HENRIQUE PEREIRA DE SOUZA, CPF XXX.583.807-XX, ato 10345604-04-2014-000248-5;
9.5.2. CARLOS HENRIQUE PEREIRA DE SOUZA, CPF XXX.583.807-XX, ato 10345604-04-2011-001292-0;
9.5.3. EVA MARCOLINA DE SOUZA, CPF XXX.651.578-XX, ato 10345604-04-2014-000244-2;
9.5.4. GIL VICENTE DE OLIVEIRA, CPF XXX.607.137-XX, ato 10345604-04-2014-000117-9;
9.5.5. GUARACI SANT'ANNA LEAL, CPF XXX.149.907-XX, ato 10345604-04-2011-001299-7;
9.5.6. HENRIETTE MARIA MAYER ANDRADE DOS SANTOS, CPF XXX.368.607-XX, ato 10345604-04-2012-000401-6;
9.5.7. IVAN THOMAZ, CPF XXX.869.187-XX atos 10345604-04-2012-001078-4 e 10345604-04-2014-000257-4;
9.5.8. JORGE ANSUATEGUI DE OLIVEIRA, CPF XXX.838.157-XX, ato 10345604-04-2013-000166-4;
9.5.9. JOSÉ VICENTE BECERRA, CPF XXX.595.767-XX, ato 10345604-04-2012-000535-7 e 10345604-04-2014-000292-2;
9.5.10. MARIA DE FÁTIMA DE CARVALHO GAULT, CPF XXX.849.333-XX, ato 10345604-04-2011-000773-0;
9.5.11. MARIA ISABEL BRAZ, CPF XXX.248.107-XX, ato 10345604-04-2011-001757-3;
9.5.12. MARLY GOMES FERNANDES, CPF XXX.611.737-XX, ato 10345604-04-2012-000258-7;
9.5.13. RICARDO DE ALMEIDA E SILVA, CPF XXX.765.277-XX atos 10345604-04-2012-000407-5 e 10345604-04-2014-000298-1;
9.5.14. SÉRVULO MENEZES SANTANA DE LIMA, CPF XXX.684.417-XX, ato 10345604-04-2011-000542-7 e 10345604-04-2013-000516-3;
9.5.15. SUELI ALVES DE ANDRADE, CPF XXX.542.667-XX, ato 10345604-04-2012-000052-5;
9.5.16. WALTER DE SANT ANNA FILHO, CPF XXX.936.737-XX, ato 10345604-04-2011-001010-2;
9.5.17. YARA RODRIGUES PAMPLONA, CPF XXX.042.327-XX, atos 10345604-04-2011-001823-5 e 10345604-04-2014-000182-9.
9.6. determinar à entidade de origem para que, no prazo de 15 (quinze) dias, adote as medidas cabíveis com vistas à regularização dos pagamentos indevidos de Gratificação de Desempenho do Plano Geral de Cargos do Poder Executivo (GDPGPE) , em desacordo com o artigo 7º-A, § 4º, inciso II, alínea "a", da Lei 11.357/2006, com redação dada pela Lei 11.784/2008, identificados nas fichas financeiras de GIL VICENTE DE OLIVEIRA, GUARACI SANT'ANNA LEAL e MARIA DE FÁTIMA DE CARVALHO GAULT; 
9.7. considerar prejudicado, por perda de objeto, o exame do mérito dos atos de concessão de aposentadoria abaixo relacionados, com fundamento no art. 260, § 5º, do Regimento Interno do Tribunal de Contas da União;
9.7.1. ANGELA MARIA PIMENTA DE MELLO SPINETI, CPF XXX.321.667-XX, ato 10345604-04-2013-000444-2;
9.7.2. DIVA NATALIA CONCHE NUNES, CPF XXX.246.181-XX, ato 10345604-04-2012-000011-8;
9.7.3. FRANCISCO LOPES DE ARAÚJO, CPF XXX.175.407-XX, ato 10345604-04-2011-001060-9;
9.7.4. VINÍCIUS PULLIG FERREIRA GOMES, CPF XXX.279.687-XX, ato 10345604-04-2011-001052-8.
9.8. excluir, por duplicidade, os atos abaixo relacionados, realizando o lançamento no sistema radar desta proposição, conforme item 1.5.1.2 do Acórdão 2100/2010-TCU-Plenário (Ministro-relator Augusto Nardes) ;
9.8.1. GIL VICENTE DE OLIVEIRA, CPF XXX.607.137-XX, ato 10345604-04-2011-001218-0;
9.8.2. GUARACI SANT´ANNA LEAL, CPF XXX.149.907-XX, ato 10345604-04-2014-000080-6;
9.8.3. JORGE ANSUATEGUI DE OLIVEIRA, CPF XXX.838.157-XX, ato 10345604-04-2014-000404-6;
9.8.4. SÉRVULO MENEZES SANTANA DE LIMA, CPF XXX.684.417-XX, ato 10345604-04-2014-000127-6;
9.8.5. SUELI ALVES DE ANDRADE, CPF XXX.542.667-XX, ato 10345604-04-2014-000272-8;
9.8.6. WALTER DE SANT ANNA FILHO, CPF XXX.936.737-XX, ato 10345604-04-2014-000084-9.
9.9. considerar ineptos os atos 10345604-04-2012-000730-9 e 10345604-04-2011-000165-0 de JUCIARA RODRIGUES (CPF XXX.489.527-XX) .

Atos de concessão de aposentadoria.

Primeira Câmara

Diretoria do Pessoal Civil da Marinha.

3. Interessados/Responsáveis:
3.1. Interessados: Ângela Maria Pimenta de Mello Spineti (XXX.321.667-XX); Carlos Henrique Pereira de Souza (XXX.583.807-XX); Carlos Henrique Pereira de Souza (XXX.583.807-XX); Diva Natalia Conche Nunes (XXX.246.181-XX); Eva Marcolina de Souza (XXX.651.578-XX); Francisco Lopes de Araújo (XXX.175.407-XX); Gil Vicente de Oliveira (XXX.607.137-XX); Gil Vicente de Oliveira (XXX.607.137-XX); Guaraci Sant'anna Leal (XXX.149.907-XX); Guaraci Sant´anna Leal (XXX.149.907-XX); Henriette Maria Mayer Andrade dos Santos (XXX.368.607-XX); Ivan Thomaz (XXX.869.187-XX); Ivan Thomaz (XXX.869.187-XX); Jorge Ansuategui de Oliveira (XXX.838.157-XX); Jorge Ansuategui de Oliveira (XXX.838.157-XX); José Vicente Becerra (XXX.595.767-XX); José Vicente Becerra (XXX.595.767-XX); Juciara Rodrigues (XXX.489.527-XX); Juciara Rodrigues (XXX.489.527-XX); Maria Isabel Braz (XXX.248.107-XX); Maria de Fátima de Carvalho Gault (XXX.849.333-XX); Maria de Fátima de Carvalho Gault (XXX.849.333-XX); Maria de Fátima de Carvalho Gault (XXX.849.333-XX); Marly Gomes Fernandes (XXX.611.737-XX); Ricardo de Almeida e Silva (XXX.765.277-XX); Ricardo de Almeida e Silva (XXX.765.277-XX); Sueli Alves de Andrade (XXX.542.667-XX); Sueli Alves de Andrade (XXX.542.667-XX); Sérvulo Menezes Santana de Lima (XXX.684.417-XX); Sérvulo Menezes Santana de Lima (XXX.684.417-XX); Sérvulo Menezes Santana de Lima (XXX.684.417-XX); Vinícius Pullig Ferreira Gomes (XXX.279.687-XX); Walter de Sant´anna Filho (XXX.936.737-XX); Walter de Sant´anna Filho (XXX.936.737-XX); Yara Rodrigues Pamplona (XXX.042.327-XX); Yara Rodrigues Pamplona (XXX.042.327-XX).

13.1. Ministros presentes: Benjamin Zymler (na Presidência) e Walton Alencar Rodrigues (Relator).
13.2. Ministros-Substitutos convocados: Augusto Sherman Cavalcanti e Marcos Bemquerer Costa.

ACORDAO-COMPLETO-2384851

Acórdão 13712/2019 - Primeira Câmara

WALTON ALENCAR RODRIGUES

Adoto, como relatório, instrução cuja proposta acolhida pelo corpo dirigente da Secretaria de Fiscalização de Pessoal (Sefip) e pelo representante do Ministério Público junto ao TCU (peças 71 a 73) :
INTRODUÇÃO
1.	O presente processo versa sobre análise dos atos de aposentadoria acima referenciados, sob responsabilidade da Diretoria do Pessoal Civil da Marinha. Os atos constantes deste processo foram encaminhados a este Tribunal para apreciação, por intermédio do sistema Sisac.
EXAME PRELIMINAR
2.	De início, convém mencionar que a análise dos atos em questão foi realizada por um sistema informatizado, que fez a verificação das informações cadastradas no sistema Sisac. Eventuais informações inseridas em campos de preenchimento não formatado (outros tempos de serviço, parecer do controle interno) foram aferidas manualmente.
3.	Importa dizer que as rotinas de crítica foram elaboradas e validadas por todas as Diretorias Técnicas da Sefip, levando em conta as peculiaridades de cada tipo e fundamento legal do ato. Os itens de verificação do sistema compreenderam os prazos e bases legais, assim como eventuais ocorrências de acumulação. 
4.	As críticas também consideraram, no que se refere às vantagens que integram os proventos, eventuais irregularidades e inconsistências existentes na versão apresentada no sistema Sisac. Importa dizer que, das análises efetuadas pelo sistema eletrônico da Sefip, não foram constatados dados de vantagens irregulares.  
ENCAMINHAMENTOS ANTERIORES
5.	Por meio da diligência expedida à entidade (peça 2) , solicitaram-se as seguintes informações/documentação:
Com vistas ao saneamento do processo acima indicado, com fundamento no art. 11 da Lei 8.443/1992, solicito a Vossa Excelência que, no prazo de 15 (quinze) dias, encaminhe a esta SEFIP os documentos e/ou esclarecimentos abaixo discriminados:
Interessados: IVAN THOMAZ (CPF XXX.869.187-XX) , ato nº de controle 10345604-04-2012-001078-4 e 10345604-04-2014-000257-4; JOSÉ VICENTE BECERRA (CPF XXX.595.767-XX) , ato nº de controle 10345604-04-2014-000292-2 e 10345604-04-2012-000535-7; GIL VICENTE DE OLIVEIRA (CPF XXX.607.137-XX) , ato nº de controle 10345604-04-2014-000117-9; GUARACI SANT´ANNA LEAL (CPF XXX.149.907-XX) , ato nº de controle 10345604-04-2014-000080-6; e RICARDO DE ALMEIDA E SILVA (CPF XXX.765.277-XX) , ato nº de controle 10345604-04-2014-000298-1.
Documentos/Esclarecimentos: 
-Em complemento à resposta encaminhada por meio do Ofício n° 512/DPCvM-MB, de 30/04/2014 (cópia em anexo) , relativo ao Processo TCU Processo 006.781/2014-4, solicita-se, adicionalmente, encaminhar: 
Cópia dos formulários sobre atividades com exposição a agentes agressivos, citado à página 11 do Ofício retromencionado, emitidos em favor do Sr. GIL VICENTE DE OLIVEIRA (CPF: XXX.607.137-XX) ;
Cópia do Laudo Técnico Pericial do Arsenal de Marinha, citado à página 18 do Ofício mencionado, emitido em favor do Sr. GUARACI SANT´ANNA LEAL (CPF XXX.149.907-XX) ;
Cópia do Mandado de Segurança nº 7153.002008-5/2007, citado à página 35 do Ofício supracitado;
Cópia do formulário DSS-8030 do Sr. JOSÉ VICENTE BECERRA (CPF: XXX.595.767-XX) , citado à página 47 do Ofício supracitado;
Cópia do formulário DSS-8030 do Sr. RICARDO DE ALMEIDA E SILVA (CPF: XXX.765.277-XX) , citado à página 84 do Ofício supracitado;
Enviar, se porventura existentes, outros documentos (laudo pericial) que comprovem o exercício de atividades laborais em condições insalubres, nos moldes da tabela abaixo.
[...]
Interessados: ANGELA MARIA PIMENTA DE MELLO SPINETI (CPF XXX.321.667-XX) , ato nº de controle 10345604-04-2013-000444-2; CARLOS HENRIQUE PEREIRA DE SOUZA (CPF XXX.583.807-XX) , ato nº de controle 10345604-04-2011-001292-0 e 10345604-04-2014-000248-5; DIVA NATALIA CONCHE NUNES (CPF XXX.246.181-XX) , ato nº de controle 10345604-04-2012-000011-8; EVA MARCOLINA DE SOUZA (CPF XXX.651.578-XX) , ato nº de controle 10345604-04-2014-000244-2; FRANCISCO LOPES DE ARAÚJO (CPF XXX.175.407-XX) , ato nº de controle 10345604-04-2011-001060-9; HENRIETTE MARIA MAYER ANDRADE DOS SANTOS (CPF XXX.368.607-XX) , ato nº de controle 10345604-04-2012-000401-6; JORGE ANSUATEGUI DE OLIVEIRA (CPF XXX.838.157-XX) , ato nº de controle 10345604-04-2013-000166-4 e 10345604-04-2014-000404-6; JUCIARA RODRIGUES (CPF XXX.489.527-XX) , ato nº de controle 10345604-04-2012-000730-9; JUREMA DE CARVALHO (CPF XXX.470.607-XX) , ato nº de controle 10345604-04-2011-001330-6 e 10345604-04-2014-000125-0; MARIA DE FÁTIMA DE CARVALHO GAULT (CPF XXX.849.333-XX) , ato nº de controle 10345604-04-2014-000130-6 e 10345604-04-2013-000292-0; MARIA ISABEL BRAZ (CPF XXX.248.107-XX) , ato nº de controle 10345604-04-2011-001757-3; MARLY GOMES FERNANDES (CPF XXX.611.737-XX) , ato nº de controle 10345604-04-2012-000258-7; SÉRVULO MENEZES SANTANA DE LIMA (CPF XXX.684.417-XX) , ato nº de controle 10345604-04-2013-000516-3 e 10345604-04-2014-000127-6; SUELI ALVES DE ANDRADE (CPF XXX.542.667-XX) , ato nº de controle 10345604-04-2012-000052-5 e 10345604-04-2014-000272-8; VALDIR VILLETE (CPF XXX.245.897-XX) , ato nº de controle 10345604-04-2011-002217-8 e 10345604-04-2014-000116-0; VINÍCIUS PULLIG FERREIRA GOMES (CPF XXX.279.687-XX) , ato nº de controle 10345604-04-2011-001052-8; WALTER DE SANT´ANNA FILHO (CPF XXX.936.737-XX) , ato nº de controle 10345604-04-2014-000084-9; e YARA RODRIGUES PAMPLONA (CPF XXX.042.327-XX) , ato nº de controle 10345604-04-2014-000182-9 e 10345604-04-2011-001823-5.
Documentos/Esclarecimentos: Encaminhar:
Documentos (laudo pericial e outros) que comprovem o exercício de atividades laborais em condições insalubres, caso ocorra, nos moldes da tabela abaixo.
Cópia do Mapa de Apuração do Tempo de Serviço, juntando, quando for o caso, cópias das certidões dos tempos averbados.
[...]
Interessados: ANGELA MARIA PIMENTA DE MELLO SPINETI (CPF XXX.321.667-XX) , ato nº de controle 10345604-04-2013-000444-2; CARLOS HENRIQUE PEREIRA DE SOUZA (CPF XXX.583.807-XX) , ato nº de controle 10345604-04-2011-001292-0 e 10345604-04-2014-000248-5; EVA MARCOLINA DE SOUZA (CPF XXX.651.578-XX) , ato nº de controle 10345604-04-2014-000244-2; FRANCISCO LOPES DE ARAÚJO (CPF XXX.175.407-XX) , ato nº de controle 10345604-04-2011-001060-9; JORGE ANSUATEGUI DE OLIVEIRA (CPF XXX.838.157-XX) , ato nº de controle 10345604-04-2013-000166-4 e 10345604-04-2014-000404-6; JUREMA DE CARVALHO (CPF XXX.470.607-XX) , ato nº de controle 10345604-04-2011-001330-6 e 10345604-04-2014-000125-0; MARIA DE FÁTIMA DE CARVALHO GAULT (CPF XXX.849.333-XX) , ato nº de controle 10345604-04-2014-000130-6 e 10345604-04-2013-000292-0; MARLY GOMES FERNANDES (CPF XXX.611.737-XX) , ato nº de controle 10345604-04-2012-000258-7; SÉRVULO MENEZES SANTANA DE LIMA (CPF XXX.684.417-XX) , ato nº de controle 10345604-04-2013-000516-3 e 10345604-04-2014-000127-6; SUELI ALVES DE ANDRADE (CPF XXX.542.667-XX) , ato nº de controle 10345604-04-2012-000052-5 e 10345604-04-2014-000272-8; VALDIR VILLETE (CPF XXX.245.897-XX) , ato nº de controle 10345604-04-2011-002217-8 e 10345604-04-2014-000116-0; e WALTER DE SANT´ANNA FILHO (CPF XXX.936.737-XX) , ato nº de controle 10345604-04-2014-000084-9.
Documentos/Esclarecimentos: Esclarecer sobre a acumulação de aposentadorias e/ou reformas, informada no ato, comprovando as cargas horárias exercidas e a compatibilidade de horários, enquanto ativo (a) em ambos os cargos, bem como os proventos atualmente percebidos em cada cargo. Caso seja necessário, solicitar a comprovação ao (à) servidor (a) .
Interessada: MARIA ISABEL BRAZ (CPF XXX.248.107-XX) , ato nº de controle 10345604-04-2011-001757-3.
Documentos/Esclarecimentos: Informar o motivo do pagamento da rubrica "GDACT" ocorrer em pontuação diferente da estabelecida pelo art. 60-B da MP 2229-43/2001 (redação dada pelo art. 21, §§ 1º e 2º da Lei nº 11.356 de 19.10.06) , o que acarreta em pagamento acima daquilo estabelecido para a estrutura remuneratória vigente do cargo. Encaminhar a documentação pertinente que fundamente a argumentação.
Interessados: GIL VICENTE DE OLIVEIRA (CPF XXX.607.137-XX) , ato nº de controle 10345604-04-2014-000117-9; GUARACI SANT´ANNA LEAL (CPF XXX.149.907-XX) , ato nº de controle 10345604-04-2014-000080-6; e MARIA DE FÁTIMA DE CARVALHO GAULT (CPF XXX.849.333-XX) , ato nº de controle 10345604-04-2014-000130-6 e 10345604-04-2013-000292-0.
Documentos/Esclarecimentos: Informar o motivo do pagamento da rubrica "GDPGPE - LEI 11.784/2008 AP" ocorrer em pontuação diferente da estabelecida pelo disposto no art. 7º-A, §4º, inciso II, alínea "a", da Lei nº 11.357/2006, considerando que a inativação ocorreu sob o fundamento do artigo 3º da EC 47/2005, o que acarreta em pagamento acima daquilo estabelecido para a estrutura remuneratória vigente do cargo. Encaminhar a documentação pertinente que fundamente a argumentação.
6.	A diligência supra foi atendida, conforme peças 11 a 16, estando os autos aptos a serem instruídos no mérito. À peça 1, constam informações retiradas do Processo Processo 006.781/2014-4. Os atos do Sr. Valdir Villete (CPF XXX.245.897-XX) e da Sra. Jurema de Carvalho (CPF XXX.470.607-XX) foram destacados dos presentes autos em vista de ainda necessitar de oitiva da parte.
EXAME TÉCNICO 
7.	A seguir, analisar-se-á, para cada interessado, o respectivo ato de aposentadoria.
Em relação a Sra. ANGELA MARIA PIMENTA DE MELLO SPINETI. 
8.	Consta cadastrado no Sisac o ato de número 10802690-04-2011-000559-5, ainda pendente de parecer por parte do Controle Interno, e o ato de cancelamento de concessão de número 10345604-09-2017-000005-2.
9.	Em consulta ao ato de cancelamento, consta o seguinte motivo para o cancelamento da concessão:
No Processo Administrativo nº 18/2015/DPCvM-30, de 1º de junho de 2015, instaurado nos termos da Lei nº 9.784, de 29 de janeiro de 1999, foi constatado que a servidora em questão, após a exclusão da contagem do tempo especial, não mais implementa tempo suficiente para a permanência da aposentadoria, o que torna necessário o seu retorno ao serviço ativo e o consequente cancelamento do ato inicial de aposentadoria
10.	Em vista disso, ante o cancelamento da concessão, resta propor que o ato seja considerado prejudicado, por perda de objeto, nos termos do artigo 260, §5º, do RI/TCU.
Em relação ao Sr. CARLOS HENRIQUE PEREIRA DE SOUZA.
11.	Constam nos autos, ato inicial e de alteração de aposentadoria (ns. 10345604-04-2011-001292-0 e 10345604-04-2014-000248-5, respectivamente) .
12.	Em análise do ato de alteração, verifica-se que o interessado foi inativado em 06/05/2010 e o ato de alteração passou a viger no mesmo dia. Os proventos foram concedidos de forma integral, computados mais de 40 anos de atividades (considerando o tempo insalubre averbado) . Incorporou, ainda, 25% a título de adicional por tempo de serviço. O fundamento legal da aposentadoria foi aquele descrito no artigo 3º da EC 47/2005.
13.	Conforme consta à peça 30, pg. 1, e peça 15, pg. 14, o interessado acumula outra aposentadoria, como médico no Ministério da Saúde. Nos termos do artigo 37, XVI, da CF/88, tal acumulação não constitui irregularidade, visto ser plausível que os profissionais de saúde acumulem duas atividades, considerando, ainda, que o regime de trabalho não ultrapassava 60hs/semana, sendo presumível a compatibilidade de horários.
14.	Consta averbado "tempo insalubre até 11/12/1990" (3 anos, 9 meses e 27 dias) . À peça 13, pg. 67, o período de averbação refere-se de 1/6/1981 a 11/12/1990, época no qual era celetista (vide peça 13, pg. 65) .  Por meio do Acórdão 2008/2006-TCU-Plenário (Relator Ministro Walton Alencar Rodrigues) , esta Corte reconheceu a validade da averbação a título de tempo insalubre aos profissionais de saúde que laboravam sob o regime celetista antes da publicação da Lei 8.112/1990, situação no qual se enquadra o interessado. Destarte, não se vislumbra irregularidade, neste ponto, capaz de macular a legalidade do ato.
15.	Em consulta ao contracheque à peça 30, pg. 1, e em cotejo com a tabela salarial à peça 17, não se verificam irregularidade nos proventos. Frise-se que a rubrica "GDM-PGPE - MP 568/2012 AP" é paga no quantitativo de 50 pontos ao inativo.
16.	Em relação ao ato inicial, consta o seguinte esclarecimento do Gestor de Pessoal:
O servidor acumula outra aposentaria pelos cofres público da União, publicada no Diário Oficial da União do dia 16 de junho de 1994. 
17.	No mais, não alterações substanciais de informações entre os dois atos, sendo que o de alteração registrou 5 dias a mais como tempo de serviço no órgão.
18.	Destarte, não se verifica óbice para que os atos sejam apreciados pela legalidade.
Em relação a Sra. DIVA NATALIA CONCHE NUNES.
19.	A interessada já tem um ato de alteração (10345604-04-2014-000167-5) apreciado pela legalidade, conforme Acórdão 5673/2014-TCU-Segunda Câmara, Ministro-relator Marcos Bemquerer (Processo Processo 022.084/2014-2) .
20.	Em vista disso, resta considerar o presente ato inicial de aposentadoria prejudicado por perda de objeto, nos termos do artigo 260, §5º, do RI/TCU, em vista da existência de ato superveniente já apreciado pela legalidade por esta Corte.
Em relação a Sra. EVA MARCOLINA DE SOUZA.
21.	O ato inicial (10345604-04-2012-000190-4) foi apreciado pela legalidade, conforme Acórdão 5673/2014-TCU-Segunda Câmara, Ministro-relator Marcos Bemquerer (Processo Processo 022.084/2014-2) .
22.	Em análise do ato de alteração (10345604-04-2014-000244-2) objeto destes autos, verifica-se que a interessada foi inativada em 27/2/2012, com proventos integrais, computados mais de 37 anos de tempo de atividade (considerando o tempo insalubre averbado) . Incorporou, ainda, 22% a título de adicional por tempo de serviço. O fundamento legal da aposentadoria foi aquele descrito no artigo 3º da EC 47/2005.
23.	Conforme consta à peça 30, pg. 2-3, e à peça 15, pg. 27, a interessada acumula outra aposentadoria, como auxiliar de enfermagem na Fundação Oswaldo Cruz (40hs/semana - inativa desde 31/1/1996) . Nos termos do artigo 37, XVI e §10, da CF/88, tal acumulação não constituiria irregularidade, visto ser plausível que os profissionais de saúde acumulem duas atividades.
24.	Todavia, conforme consta às peças 29 e 31, em jan/1996 a carga horária total combinada dos dois cargos ultrapassava 60hs/semana. Nos termos do Acórdão 1412/2016-TCU-Plenário (Relator Ministro Vital do Rêgo) , o somatório das jornadas de trabalho em patamar superior a sessenta horas semanais não implica, por si só, a incompatibilidade do exercício de cargos acumulados. Entretanto, há que se comprovar, no caso concreto, a compatibilidade de horários e a ausência de prejuízo às atividades exercidas em cada um dos cargos licitamente acumulados.
25.	À peça 15, pg. 29, a interessada alega que realizava plantões de 12hs em dias sucessivos em cada cargo. Como a profissão médica permite uma jornada de trabalho que não se limita ao horário comercial e nem aos dias úteis, bem como não há notícias nos autos de eventual fraude à folha de ponto, resta considerar lícita a referida acumulação, até porque os fatos remontam há mais de 20 anos.
26.	Consta averbado "tempo insalubre até 11/12/1990" (1 ano, 7 meses e 19 dias) . À peça 13, pg. 105, o período de averbação refere-se de 25/12/1982 a 11/12/1990, época no qual era celetista.  Por meio do Acórdão 2008/2006-TCU-Plenário (Relator Ministro Walton Alencar Rodrigues) , esta Corte reconheceu a validade da averbação a título de tempo insalubre aos profissionais de saúde que laboravam sob o regime celetista antes da publicação da Lei 8.112/1990, situação no qual se enquadra a interessada. Destarte, não se vislumbra irregularidade, neste ponto, capaz de macular a legalidade do ato.
27.	Em consulta ao contracheque à peça 30, pg. 2-3, e em cotejo com a tabela salarial à peça 18, pg. 1 e 2, não se verificam irregularidade nos proventos. Frise-se que a rubrica "GDPGPE - LEI 11.784/2008 AP" é paga no quantitativo de 50 pontos ao inativo.
28.	Destarte, não se verifica óbice para que o ato seja apreciado pela legalidade.
Em relação ao Sr. FRANCISCO LOPES DE ARAUJO.
29.	Consta cadastrado no Sisac o ato de número 10802690-04-2013-000256-7, ainda pendente de parecer por parte do Controle Interno, e o ato de alteração de aposentadoria (10345604-04-2014-000090-3) , já apreciado pela legalidade, conforme Acórdão 5033/2014-TCU-Segunda Câmara, Ministro-relator Augusto Sherman (Processo Processo 022.954/2014-7) .
30.	Em vista disso, resta considerar o presente ato inicial de aposentadoria prejudicado por perda de objeto, nos termos do artigo 260, §5º, do RI/TCU, em vista da existência de ato superveniente já apreciado pela legalidade por esta Corte.
Em relação a Sra. HENRIETTE MARIA MAYER ANDRADE DOS SANTOS.
31.	O primeiro ato inicial encaminhado a esta Corte (10345604-04-2010-000059-7) foi considerado inepto, conforme Acórdão 3560/2012-TCU-Segunda Câmara, Ministro-relator Raimundo Carreiro (Processo Processo 011.099/2012-7) .
32.	Consta na base Sisac outro ato inicial (10802690-04-2012-000040-5) , ainda pendente de parecer por parte do Controle Interno, cuja entidade gestora responsável é o Núcleo do Ministério da Saúde no Estado do Rio de Janeiro.
33.	Em análise do ato inicial objeto destes autos (10345604-04-2012-000401-6) , verifica-se que a interessada foi inativada em 25/5/2004, com proventos integrais, computados mais de 30 anos de tempo de atividade (considerando o tempo insalubre averbado) . Incorporou, ainda, 18% a título de adicional por tempo de serviço. O fundamento legal da aposentadoria foi aquele descrito no artigo 8º da EC 20/1998.
34.	Considerando que o fundamento legal da inativação apontado no ato já estava revogado à época da inativação e ajustando o tempo de atividade dela no cargo a fim de retroagir até a data de revogação do referido fundamento (31/12/2003 - vide peça 19, pg. 4) ; em simulação das condições de aposentadoria (peça 19) , verifica-se que a interessada cumpriu os requisitos para se inativar pelo fundamento legal apontado no ato. 
35.	O mapa de tempo de serviço consta à peça 13, pg. 163. Frise-se que o tempo no órgão constante no ato, acrescido do tempo relativo a afastamento médico, é quase igual à aquele registrado à peça 19, pg.4, sendo que, neste caso, foi considerado o tempo cadastrado no ato.
36.	Consta averbado tempo relativo a "mandado de segurança" (1 ano, 7 meses e 19 dias) . À peça 13, pg. 204, a referida sentença concedeu a averbação de tempo insalubre no regime celetista. Não se verifica irregularidade neste ponto, visto que, por meio do Acórdão 2008/2006-TCU-Plenário (Relator Ministro Walton Alencar Rodrigues) , esta Corte reconheceu a validade da averbação a título de tempo insalubre aos profissionais de saúde que laboravam sob o regime celetista antes da publicação da Lei 8.112/1990, situação no qual se enquadra a interessada. 
37.	Conforme consta à peça 30, pg. 5, o interessado acumula outra aposentadoria, como médico no Ministério da Saúde. Nos termos do artigo 37, XVI e §10, da CF/88, tal acumulação não constitui irregularidade, visto ser plausível que os profissionais de saúde acumulem duas atividades, considerando, ainda, que o regime de trabalho não ultrapassava 60hs/semana, sendo presumível a compatibilidade de horários.
38.	Em consulta ao contracheque à peça 30, pg.5, e em cotejo com a tabela salarial à peça 17, não se verificam irregularidade nos proventos. Frise-se que a rubrica "GDM-PGPE - MP 568/2012 AP" é paga no quantitativo de 50 pontos ao inativo.
39.	O Gestor de Pessoal presta os seguintes esclarecimentos, os quais já foram objeto de análise:
1 - SISAC inicial, em virtude do cancelamento de sua aposentadoria, de acordo com o Acórdão 3560/2012-TCU-Segunda Câmara e Processo TC-Processo 011.099/2012-7, do TCU. 2 . A servidora tem um Mandado de Segurança nº 2003.5101017865-9, do juizo da 7ª Vara Federal do Rio de Janeiro, referente a 01 ano, 07 meses e 19 dias, como tempo prestado sob condições especiais.
40.	Destarte, não se verifica óbice para que o ato seja apreciado pela legalidade.
Em relação ao Sr. IVAN THOMAZ.
41.	Constam nos autos, ato inicial e de alteração de aposentadoria (ns. 10345604-04-2012-001078-4 e 10345604-04-2014-000257-4) .
42.	Em análise do ato de alteração, verifica-se que o interessado foi inativado em 6/9/2012, com proventos integrais, computados mais de 40 anos de tempo de atividade (considerando o tempo insalubre averbado) . Incorporou, ainda, 21% a título de adicional por tempo de serviço e fração de quintos. O fundamento legal da aposentadoria foi aquele descrito no artigo 3º da EC 47/2005.
43.	Consta averbação de "tempo insalubre até 11/12/1990" (05 anos, 3 meses e 27 dias) , o qual foi objeto de diligência, conforme descrito no item 5 desta instrução. Em resposta, o Gestor encaminhou cópia do mapa de tempo de serviço à peça 1, p.33; formulário de informações sobre atividades exercidas em condições especiais, datado de 7/10/2003, à peça 12, p. 20; laudo técnico das condições ambientais de trabalho, datado de 28/6/2011, à peça 12, pgs. 21-24; sentença em sede de mandado de segurança (MS) , p. 12, pg. 25-27.
44.	Em análise dos termos do MS supracitado, depreende-se que foi reconhecido ao interessado, abstratamente, o direito para que convertesse ponderadamente tempo decorrente do exercício de atividade especial. Não há, nos termos da sentença, a análise material do pleito. Assim, a sentença apenas reconheceu o direito à contagem ponderada, quedando-se verificar, concretamente, se o interessado de fato fazia jus à conversão. Válida objetivamente a norma, consoante termos da sentença, é necessário que, subjetivamente, se cumpram os requisitos estabelecidos para o dito direito. 
45.	Assim, considerando a natureza do cargo (agente de serviços de engenharia) , faz-se necessário que fossem apresentados os laudos de insalubridade, relativos à época dos fatos, que embasaram a averbação em apreço, conforme jurisprudência desta Corte. Não consta nos autos a referida informação, mesmo após a expedição de diligência à entidade.
46.	Ressalte-se que, atualmente, mesmo excluído o tempo acima mencionado, o interessado preenche os requisitos para, atualmente, se manter aposentado, visto que possui mais de 60 anos completos e computaria mais de 35 anos de tempo no cargo, bem como atenderia aos demais requisitos do artigo 3º da EC 47/2005, conservando, de igual forma, os institutos da integralidade e paridade com os servidores da ativa.
47.	Diante do apresentado, não é razoável analisar mais profundamente a questão. Na hipótese de se excluir o tempo insalubre acima mencionado, concluindo-se, em tese, pela ilegalidade do registro, é fácil verificar a inutilidade prática dessa medida, em face dos princípios da razoabilidade e da eficiência.
48.	Tal recusa seria ineficiente para a Administração Pública porque, no mesmo dia em que o interessado retornasse à atividade, ele poderia requerer sua aposentadoria pelo mesmo fundamento legal, uma vez que preenche, atualmente, todos os requisitos para tanto. Dessa forma, criar-se-á um novo procedimento administrativo para conceder a aposentadoria em tela, implicando na emissão de um novo ato a ser apreciado no âmbito do Controle Interno e desta Corte de Contas, não acarretando nenhum benefício para a União, mas, pelo contrário, apenas implicando em custos para adicionais para reanalisar a questão.
49.	Portanto, propugna-se relevar esta questão, excepcionalmente.
50.	Em consulta ao contracheque à peça 30, pg. 6, e em cotejo com a tabela salarial à peça 20, pgs. 2, 7 e 8, não se verificam irregularidade nos proventos. Frise-se que a rubrica "GDATEM-LEI 11355/06 ART.122 AP" é paga no quantitativo de 50 pontos ao inativo. O valor da VPNI refere-se a 8/10 de FGR-2 (peça 1, pg. 2) .
51.	Destarte, não se verifica óbice para que os atos sejam apreciados pela legalidade.
Em relação ao Sr. JORGE ANSUATEGUI DE OLIVEIRA.
52.	Constam nos autos ato inicial e de alteração de aposentadoria (ns. 10345604-04-2013-000166-4 e10345604-04-2014-000404-6, respectivamente) .
53.	Em análise do ato inicial, verifica-se que o interessado foi inativado em 21/2/2013, com proventos integrais, computados mais de 40 anos de tempo de atividade (considerando o tempo insalubre averbado) . Incorporou, ainda, 21% a título de adicional por tempo de serviço. O fundamento legal da aposentadoria foi aquele descrito no artigo 3º da EC 47/2005.
54.	Conforme consta à peça 30, pgs. 6-7, e à peça 15, pg. 48-54, o interessado acumula outra aposentadoria, como médico do Ministério da Saúde (20hs/semana - inativo desde 26/2/2010) . Nos termos do artigo 37, XVI e §10, da CF/88, tal acumulação não constitui irregularidade, visto ser plausível que os profissionais de saúde acumulem duas atividades, considerando, ainda, que jornada laboral total não ultrapassava 60hs/semana, sendo presumível a compatibilidade de horários. 
55.	Consta averbado "tempo insalubre até 11/12/1990" (5 anos, 1 mês e 29 dias) . À peça 13, pg. 207, o período de averbação refere-se de 18/1/1978 a 11/12/1990, época no qual era celetista.  Por meio do Acórdão 2008/2006-TCU-Plenário (Relator Ministro Walton Alencar Rodrigues) , esta Corte reconheceu a validade da averbação a título de tempo insalubre aos profissionais de saúde que laboravam sob o regime celetista antes da publicação da Lei 8.112/1990, situação no qual se enquadra o interessado. Destarte, não se vislumbra irregularidade, neste ponto, capaz de macular a legalidade do ato.
56.	Em consulta ao contracheque à peça 30, pgs. 6-7, e em cotejo com a tabela salarial à peça 21, pg. 1 e 2, não se verificam irregularidade nos proventos. Frise-se que a rubrica "GDM-PGPE - MP 568/2012 AP" é paga no quantitativo de 50 pontos ao inativo.
57.	Verifica-se que o ato de alteração possui os mesmos dados registrados no ato inicial, bem como o Gestor não indicou o motivo do encaminhamento do referido ato. Destarte, resta considerar que o ato de alteração não difere do ato inicial, devendo, pois, ser "excluído por duplicidade" de informações, conforme Acórdão 2100/2010-TCU-Plenário (Ministro-relator Augusto Nardes) . Transcrevo o item 1.5.1.2. da citada deliberação: 
1.5.1.2 doravante, quando constatar o cadastramento em duplicidade de atos de pessoal de qualquer natureza, fica a Sefip, por intermédio de seu titular, autorizada a processar o respectivo cancelamento, informando no sistema Radar o número da presente deliberação, após o que proceda ao arquivamento dos autos pertinentes. 
58.	Destarte, o ato inicial pode ser apreciado pela legalidade enquanto que o ato de alteração será proposto que seja considerado "excluído por duplicidade", devendo ser realizado o lançamento no sistema Radar desta proposição.
Em relação ao Sr. JOSÉ VICENTE BECERRA.
59.	Constam nos autos ato inicial e de alteração de aposentadoria (ns. 10345604-04-2012-000535-7 e 10345604-04-2014-000292-2, respectivamente) .
60.	Em análise do ato de alteração objeto destes autos, verifica-se que o interessado foi inativado em 13/06/2012, com proventos integrais, computados mais de 39 anos de tempo de atividade (considerando o tempo insalubre averbado) . Incorporou, ainda, 21% a título de adicional por tempo de serviço e fração de quintos. O fundamento legal da aposentadoria foi aquele descrito no artigo 3º da EC 47/2005.
61.	Em consulta ao tempo de serviço e averbações, consta o cômputo de atividade insalubre (5 anos, 2 meses e  21 dias) , o qual excluído, ainda permitiria a inativação do interessado pelo fundamento legal utilizado.
62.	Em análise da questão, por meio do Acórdão 2008/2006-TCU-Plenário (Relator Ministro Walton Alencar Rodrigues) , esta Corte reconheceu a validade da averbação a título de tempo insalubre aos profissionais celetistas que laboravam sob essa condição antes da publicação da Lei 8.112/1990.
63.	Posteriormente, por meio do Acórdão 911/2014-TCU-Plenário (Relator Ministro Benjamin Zymler) , o entendimento acima descrito foi aperfeiçoado. Neste julgado, esta Corte de Contas, ciosa em evitar interpretações extensivas - interpretações essas que acabariam por desvirtuar a vontade do legislador ao prever o cálculo diferenciado para o tempo de serviço prestado em atividades insalubres, penosas ou perigosas -, deixou assente que o sobredito Acórdão 2008/2006-TCU-Plenário, apesar de reconhecer em tese a possibilidade de cômputo ponderado do tempo especial para fins de aposentadoria estatutária, não disciplinou a forma como a Administração deveria proceder para averbar o tempo de atividade insalubre no caso concreto. 
64.	Desse modo, ponderou o Ministro-Relator Benjamim Zymler que os cargos de natureza eminentemente administrativa não podem ser beneficiados pela contagem especial, salvo se restar efetivamente demonstrada a existência de risco ou de agentes nocivos à saúde no local de trabalho. Transcreve-se a seguir excerto do Voto condutor do Acórdão:
O simples vínculo do servidor com o Ministério da Saúde não autoriza a concessão de tempo de atividade especial, pois, ainda que ligado à área de saúde, existem diversas atividades que são exercidas em condições normais, sem exposição a agentes patológicos além dos limites tolerados, assim definidos em norma regulamentar. Veja-se, por exemplo, a situação do agente administrativo. É de supor que os ocupantes desse cargo exercem as atividades nas mesmas condições, seja no Ministério da Saúde ou no Ministério do Planejamento, por exemplo.
65.	Nessa mesma assentada, observou-se que este Tribunal, a título de racionalidade administrativa, vem aceitando a averbação do tempo de atividade insalubre realizada de ofício pelo órgão de origem em relação a cargos cujo exercício, presume-se, envolve atividades de risco para a higidez física, como no caso dos médicos, odontólogos, auxiliares de enfermagem e agentes de saúde pública.
66.	Com o fito de apurar a situação do ato objeto destes autos colimado com o entendimento desta Corte acima descrito, foi expedida a diligência citada no item 5 desta instrução, visto que a natureza do cargo do interessado (engenheiro de tecnologia militar) não pressupunha, a priori, que este estivesse exposto a condições insalubres, necessitando verificar se existe o laudo pericial a comprovar a situação.
67.	Cabe destacar que, atualmente, o assunto em tela, no âmbito do Poder Executivo Federal, está normatizado por meio da Orientação Normativa nº 15/2013 (peça 22) , que assim estabelece no seu artigo 2º, §2º:
§ 2º Não será admitida prova exclusivamente testemunhal ou apenas a comprovação da percepção de adicional de insalubridade ou periculosidade ou gratificação por trabalhos com Raios-X ou substâncias radioativas para fins de comprovação do tempo de serviço público prestado sob condições especiais.
68.	Portanto, o simples percebimento do adicional de insalubridade, mesmo que comprovado, não seria suficiente para fundamentar a conversão de tempo e a respectiva averbação de tempo insalubre. 
69.	Compulsando a referida ON, o seu artigo 3ª, na forma abaixo descrita, estabelece os profissionais que poderiam ser contemplados com a referida averbação, sendo que, para este caso concreto, o interessado estaria amparado no inciso II, haja vista que, supostamente, foi exposto a agentes nocivos.
Art. 3º As atribuições consideradas como exercidas em condições especiais, capazes de possibilitar a conversão de tempo de serviço especial em comum poderão ser enquadradas com base nos seguintes critérios:
I - pela ocupação de emprego público cujas atribuições sejam análogas às atividades profissionais das categorias presumidamente sujeitas a condições especiais, de acordo com as ocupações/grupos profissionais constantes no Anexo I desta Orientação Normativa; ou
II - por exposição a agentes nocivos no exercício de atribuições do emprego público, em condições análogas às que permitem enquadrar as atividades profissionais como perigosas, insalubres ou penosas, de acordo com Anexo II desta Orientação Normativa.
70.	Em seguida, o artigo 4º da referida ON estabelece a documentação comprobatória, para aqueles enquadrados no inciso II do artigo 3º, situação na qual se enquadra o interessado, nos termos abaixo:
Art. 4º Somente serão analisados pelos órgãos e entidades do SIPEC, requerimentos de conversão de tempo especial em comum instruídos com os seguintes documentos, cumulativamente:
 (...) 
II - Para o servidor que se enquadre na hipótese do inciso II do art. 3º:
a) Formulário de informações sobre atividades exercidas em condições especiais;
b) Laudo Técnico de Condições Ambientais do Trabalho (LTCAT) , conforme Anexo VI desta Orientação Normativa, observado o disposto no art. 8º ou os documentos aceitos em substituição àquele, consoante o que dispõe o art. 9º desta Orientação Normativa;
c) Parecer da perícia médica, em relação ao enquadramento por exposição a agentes nocivos, na forma do art. 11 desta Orientação Normativa; e
d) Portaria de designação do servidor para operar com raios X e substâncias radioativas, na forma do Decreto nº 81.384, de 22 de fevereiro de 1978, quando for o caso.
71.	Por fim, o artigo 5º da referida ON é enfático quanto ao modelo de documentação válido:
Art. 5º Somente será aceito como formulário de informações sobre atividades exercidas em condições especiais, de que tratam os incisos I e II do art. 4º desta Orientação Normativa, o modelo de tal documento instituído para o Regime Geral de Previdência Social, segundo seu período de vigência, sob as siglas SB-40, DISESBE 5235, DSS-8030 ou DIRBEN 8030, quando emitidos até 31 de dezembro de 2003.
72.	Compulsando a documentação encaminhada pelo Gestor, verifica-se cópia do mapa de tempo de serviço à peça 1, p. 45; formulário de informações sobre atividades exercidas em condições especiais, datado de 9/9/2008, e relativo ao período de 24/11/1977 até 11/12/1990 - peça 12, p. 39; laudo técnico das condições ambientais de trabalho (LTCAT) , datado de 3/4/2012, e abarcando o período de 24/11/1977 até a data de sua emissão-  peça 12, pgs. 40-43.
73.	Cabe ressaltar que o artigo 8º, §3º, da ON 15/2013, permite que o Laudo Técnico de Condições Ambientais do Trabalho (LTCAT) seja emitido em data anterior ou posterior ao exercício da atividade do servidor, se não houver alteração no ambiente de trabalho ou em sua organização, e desde que haja ratificação nesse sentido pelo responsável técnico. Neste caso concreto, ambos os documentos citados no item precedente fazem a referida ratificação (item 7 - peça 12, pg. 39, e item 11 - peça 12, pg. 42) . 
74.	Destarte, não se verifica mácula na averbação em menção.
75.	Em consulta ao contracheque à peça 30, pg. 8, e em cotejo com a tabela salarial à peça 20, pgs. 1 e 8, não se verificam irregularidade nos proventos. Frise-se que a rubrica "GDATEM-LEI 11355/06 ART.122 AP" é paga no quantitativo de 50 pontos ao inativo. O valor da VPNI refere-se a 8/10 de FGR-1 (peça 1, pg. 2) .
76.	Destarte, não se verifica óbice para que os atos sejam apreciados pela legalidade.
Em relação a Sra. MARIA DE FÁTIMA DE CARVALHO GAULT.
77.	Constam nos autos, ato inicial, de primeira e segunda alteração de aposentadoria (ns. 10345604-04-2011-000773-0, 10345604-04-2013-000292-0 e 10345604-04-2014-000130-6, respectivamente) .
78.	Verifica-se que a interessada foi inativada em 17/7/2008, com proventos integrais, computados mais de 32 anos de tempo de atividade (vide mapa de tempo de serviço à peça 14, pg. 36, e considerando o tempo insalubre averbado) . Incorporou, ainda, 20% a título de adicional por tempo de serviço. O fundamento legal da aposentadoria foi aquele descrito no artigo 3º da EC 47/2005.
79.	Conforme consta à peça 15, pg. 71-73, a interessada acumula outra aposentadoria, como odontóloga no Secretaria de Saúde do Estado do Ceará (30hs/semana) . Nos termos do artigo 37, XVI e §10, da CF/88, tal acumulação não constitui irregularidade, visto ser plausível que os profissionais de saúde acumulem duas atividades, considerando, ainda, que o regime de não ultrapassava 60hs/semana, sendo presumível a compatibilidade de horários.
80.	Consta averbação de "insalubre/periculosidade" (2 anos, 4 meses e 26 dias) , o qual foi objeto de diligência, conforme descrito no item 5 desta instrução. Não se verifica irregularidade neste ponto, visto que, por meio do Acórdão 2008/2006-TCU-Plenário (Relator Ministro Walton Alencar Rodrigues) , esta Corte reconheceu a validade da averbação a título de tempo insalubre aos profissionais de saúde que laboravam sob o regime celetista antes da publicação da Lei 8.112/1990, situação no qual se enquadra a interessada. 
81.	Em consulta ao contracheque à peça 30, pg. 10, e em cotejo com a tabela salarial à peça 18, pg. 1 e 2, verifica-se que as rubricas "proventos básico", "ANUENIO-ART. 244, LEI 8112/90 AP" e "GRATIF. RAIO X-APOS" correspondem ao estabelecido legalmente. Quanto ao percebimento da "GRATIF. RAIO X-APOS", considerando o exercício da atividade de odontoradiologista (vide peça 14, pg. 39 e 41) , não subsiste irregularidade, ante o exposto no Acórdão 763/2006-TCU-Plenário (Ministro-Relator Valmir Campelo) , que assim decidiu:
a incorporação nos proventos de Gratificação de Raios X é legal, com base no art. 34, §§ 1º e 2º, da Lei nº 4.345/1964, com a redação dada pelo art. 1º da Lei nº 6.786/1980, à razão de 1/10 por ano de exercício em atividades desempenhadas com aparelhos de Raios X, podendo-se, inclusive, fazer jus à integralidade dessa vantagem após 10 anos de trabalho sob tal situação especial, que, atualmente, corresponde ao percentual de 10% do vencimento básico.
82.	Todavia, no que tange à rubrica "GDPGPE - LEI 11.784/2008 AP", os valores pagos não correspondem ao estabelecido legalmente, que deveria ser no quantitativo de 50 pontos (que equivale a R$ 2.575,50 - R$ 51,51/ponto) , em vista de a interessada ter se inativado pelo artigo 3º da EC 47/2005, consoante determinado pelo artigo 7º-A, inciso II, alínea "a", da Lei 11.357/2006, nos seguintes termos:
Art. 7º-A. Fica instituída, a partir de 1º de janeiro de 2009, a Gratificação de Desempenho do Plano Geral de Cargos do Poder Executivo - GDPGPE, devida aos titulares dos cargos de provimento efetivo de níveis superior, intermediário e auxiliar do Plano Geral de Cargos do Poder Executivo, quando lotados e em exercício das atividades inerentes às atribuições do respectivo cargo nos órgãos ou entidades da administração pública federal ou nas situações referidas no § 9o do art. 7o desta Lei, em função do desempenho individual do servidor e do alcance de metas de desempenho institucional.      (Incluído pela Lei nº 11,784, de 2008) 
§ 4º  Para fins de incorporação da GDPGPE aos proventos da aposentadoria ou às pensões, serão adotados os seguintes critérios:       (Incluído pela Lei nº 11,784, de 2008) 
I - para as aposentadorias concedidas e pensões instituídas até 19 de fevereiro de 2004, a gratificação será correspondente a 50 (cinqüenta) pontos do valor máximo do respectivo nível, classe e padrão;      (Incluído pela Lei nº 11,784, de 2008) 
II - para as aposentadorias concedidas e pensões instituídas após 19 de fevereiro de 2004:         (Incluído pela Lei nº 11,784, de 2008) 
a) quando ao servidor que deu origem à aposentadoria ou à pensão se aplicar o disposto nos arts. 3º e 6º da Emenda Constitucional nº 41, de 19 de dezembro de 2003, e no art. 3º da Emenda Constitucional nº 47, de 5 de julho de 2005, aplicar-se-á o valor de pontos constante do inciso I deste parágrafo; e         (Incluído pela Lei nº 11,784, de 2008) 
b) aos demais, aplicar-se-á, para fins de cálculo das aposentadorias e pensões, o disposto na Lei nº 10.887, de 18 de junho de 2004.         (Incluído pela Lei nº 11,784, de 2008) 
83.	Questionado sobre este ponto por meio da diligência descrita no item 5 desta instrução, o Gestor de Pessoal assim dispôs (peça 11, pg. 2, item 3) :
Participo, ainda, que os servidores GIL VICENTE DE OLIVEIRA, CPF XXX.607.137-XX; GUARACI SANT'ANNA LEAL, CPF XXX.149.907-XX e MARIA DE FÁTIMA DE CARVALHO GAULT, CPF XXX.849.333-XX, tiveram a gratificação de desempenho incorporada sob a rubrica "GDPGPE - LEI 11.784/2008 AP", no percentual que vinha sendo percebido em atividade (80 pontos) , devido os referidos servidores terem sido aposentados quando estava em vigor o entendimento da, então, Secretaria de Recursos Humanos do Ministério do Planejamento, Orçamento e Gestão, firmado na Nota Técnica n° 495/2009/COGES/DENOP/SRH/MP, de 4 de novembro de 2009, a qual, em seus itens 9 e 10, assim especificava:
"No caso das aposentadorias concedidas com base no art. 3 2, da Emenda Constitucional n° 47, de 5 julho de 2005, há que fazer uma ressalva; essa norma apresenta regra específica para o cálculo dos proventos de aposentadoria: os proventos serão de forma integral, ou seja, corresponderão à última remuneração percebida em atividade. Assim, os proventos de aposentadoria fundamentadas no art. 3 2, da EC n° 47, de 2005, bem com as pensões delas decorrentes, serão de forma integral, ou seja, corresponderão à última remuneração/proventos percebida pelo servidor. Nesta regra de aposentadoria a GDATA/GDPTAS corresponderá ao último percentual percebido pelo servidor".
Tal entendimento consta em outra manifestação oriunda daquela Secretaria por meio da Nota Técnica n° 45/DENOP/SRH/MP, de 25 de agosto de 2009, que em seu item 9, assim exarou:
"Pelo exposto, retificamos o entendimento contido no Despacho desta Coordenadoria-Geral, de 9/11/2007, anexo ao Documento n° 04500.003769/2007-84, encaminhado a esse órgão de que a Gratificação de Ciclo de Gestão-GCG será incorporada aos proventos de aposentadorias instituídas com base no art. 6 2, da Emenda Constitucional n° 41/2003, conforme estabelece a lei que instituiu esse benefício, já nas aposentadorias fundamentadas no art. 3 2, da Emenda Constitucional n° 47/2005, a GCG será incorporada no percentual constante na última remuneração percebida pelo servidor em atividade".
84.	Dessa forma, diante do exposto, o Gestor de Pessoal fundamenta o seu procedimento em vista do disposto na Nota Técnica n° 495/2009/COGES/DENOP/SRH/MP e Nota Técnica n° 45/2009/DENOP/SRH/MP. Todavia, ambas as referidas Notas Técnicas (NT) tratam de assunto diverso, conforme se depreende dos trechos citados pelo Gestor e em consulta ao conteúdo delas às peças 23 e 24; logo, as referidas NTs não poderia servir de respaldo para alterar a disposição legal da forma de cálculo de proventos. 
85.	Destarte, constata-se o pagamento da rubrica "GDPGPE - LEI 11.784/2008 AP" em desacordo com o estabelecido artigo 7º-A, inciso II, alínea "a", da Lei 11.357/2006.
86.	Como a rubrica em apreço não constou no ato inicial, resta propor a sua legalidade, com fundamento no artigo 6º, §2º, da Resolução TCU 207/2006 com determinação ao órgão ou à entidade de origem para que, no prazo de 15 (quinze) dias, adote as medidas cabíveis com vistas à regularização dos pagamentos indevidos constatados na ficha financeira da interessada.
87.	De maneira inversa, como a rubrica em menção constou nos dois atos de alteração, resta propor a ilegalidade de ambos.
Em relação a Sra. MARIA ISABEL BRAZ.
88.	Em análise do ato objeto destes autos, verifica-se que a interessada foi inativada em 12/5/2011, com proventos integrais, computados mais de 33 anos de tempo de atividade (considerando o tempo insalubre averbado) . Incorporou, ainda, 19% a título de adicional por tempo de serviço e fração de quintos. O fundamento legal da aposentadoria foi aquele descrito no artigo 3º da EC 47/2005.
89.	Consta averbação de "INSALUBRES/PERICULOSIDADE" (01 ano, 5 meses e 15 dias) , o qual foi objeto de diligência, conforme descrito no item 5 desta instrução. Em resposta, o Gestor informa que a referida averbação ocorreu sob o regime celetista. Encaminhou cópia do mapa de tempo de serviço e vários laudos de periciais (peça 14, pgs. 47-81) , embora nenhum seja referente ao período de averbação em menção.
90.	Assim, considerando a natureza do cargo (tecnologista) , faz-se necessário que fossem apresentados os laudos de insalubridade, relativos à época dos fatos, que embasaram a averbação em apreço, conforme jurisprudência desta Corte. Não consta nos autos a referida informação, mesmo após a expedição de diligência à entidade.
91.	Ressalte-se que, atualmente, mesmo excluído o tempo acima mencionado, a interessada preencheria os requisitos para, à época, ter se aposentado, visto que possuía mais de 55 anos completos e computaria mais de 30 anos de tempo no cargo, bem como atenderia aos demais requisitos do artigo 3º da EC 47/2005, conservando, de igual forma, os institutos da integralidade e paridade com os servidores da ativa.
92.	Diante do apresentado, não é razoável analisar mais profundamente a questão. Na hipótese de se excluir o tempo insalubre acima mencionado, concluindo-se, em tese, pela ilegalidade do registro, é fácil verificar a inutilidade prática dessa medida, em face dos princípios da razoabilidade e da eficiência.
93.	Tal recusa seria ineficiente para a Administração Pública porque, no mesmo dia em que a interessada retornasse à atividade, ela poderia requerer sua aposentadoria pelo mesmo fundamento legal, uma vez que preenche, atualmente, todos os requisitos para tanto. Dessa forma, criar-se-á um novo procedimento administrativo para conceder a aposentadoria em tela, implicando na emissão de um novo ato a ser apreciado no âmbito do Controle Interno e desta Corte de Contas, não acarretando nenhum benefício para a União, mas, pelo contrário, apenas implicando em custos para adicionais para reanalisar a questão.
94.	Portanto, propugna-se relevar esta questão, excepcionalmente.
95.	Em consulta ao contracheque à peça 30, pg. 11, e em cotejo com a tabela salarial à peça 26, não se verificam irregularidade nos proventos. Frise-se que, conforme destaca o Gestor (peça 11, pg. 2, item 2) , a rubrica "GDACT-GRAT.DES.AT.CIEN.E TECN." é paga de acordo com o § 1º, art. 16, da Lei 11.094/2005, o que está correto.  O valor da VPNI refere-se a 2/10 de FGR-1 (peça 1, pg. 2) .
96.	Destarte, não se verifica óbice para que o ato seja apreciado pela legalidade.
Em relação a Sra. MARLY GOMES FERNANDES.
97.	O ato inicial de aposentadoria foi apreciado pela legalidade, conforme Processo Processo 009.411/1993-3.
98.	Em análise do ato objeto destes autos, verifica-se que a interessada foi inativada em 17/12/1992. Atualmente, os proventos são pagos de forma proporcional (27/30) , computados mais de 27 anos de tempo de atividade (considerando o tempo insalubre averbado - vide mapa de tempo de serviço à peça 14, pg. 82) . Incorporou, ainda, 14% a título de adicional por tempo de serviço. O fundamento legal da aposentadoria foi aquele descrito no artigo 186, inciso III, alínea "c", da Lei 8112/90 (código Sisac 1-1-5508-3) .
99.	O Gestor de Pessoal presta o seguinte esclarecimento:
Revisão de proventos em face do direito à contagem ponderada do tempo exercido no Serviço  Público, sob condições especiais, nos termos do Acordão nº 2008/2006, do TCU, corroborado pelas Orientações Normativas nº 3/2007 e 7/2007 do SRH/MPOG e Certidão de Tempo de Serviço n° 188/2010 do Hospital Naval Marcílio Dias.
100.	Por meio do Acórdão 2008/2006-TCU-Plenário (Relator Ministro Walton Alencar Rodrigues) , esta Corte reconheceu a validade da averbação a título de tempo insalubre aos profissionais de saúde que laboravam sob o regime celetista antes da publicação da Lei 8.112/1990, situação no qual se enquadra a interessada. Destarte, não se vislumbra irregularidade, neste ponto, capaz de macular a legalidade do ato.
101.	Conforme consta à peça 16, pg.5, a interessada acumula outra aposentadoria, como auxiliar de enfermagem pela Secretaria Municipal de Saúde do Estado do Rio de Janeiro (30hs/semana) . Nos termos do artigo 37, XVI e §10, da CF/1988, tal acumulação não constitui irregularidade, visto ser plausível que os profissionais de saúde acumulem duas atividades, considerando a compatibilidade de horários informado à peça 15, pg. 82.
102.	Em consulta ao contracheque à peça 30, pg. 11, e em cotejo com a tabela salarial à peça 18, não se verificam irregularidade nos proventos, que estão devidamente proporcionalizados na razão de 27/30, exceto a parcela de anuênios, que legalmente é paga de forma integral. Frise-se que a rubrica "GDPGPE - LEI 11.784/2008 AP" é paga no quantitativo de 50 pontos ao inativo.
103.	Destarte, não se verifica óbice para que os atos sejam apreciados pela legalidade.
Em relação ao Sr. RICARDO DE ALMEIDA E SILVA.
104.	Constam nos autos, ato inicial e de alteração de aposentadoria (ns. 10345604-04-2012-000407-5 e 10345604-04-2014-000298-1, respectivamente) .
105.	Verifica-se que o interessado foi inativado em 8/2/2012, com proventos integrais, computados mais de 39 anos de tempo de atividade (considerando o tempo insalubre averbado) . Incorporou, ainda, 20% a título de adicional por tempo de serviço e fração de quintos. O fundamento legal da aposentadoria foi aquele descrito no artigo 3º da EC 47/2005.
106.	Constam em ambos os atos tempo insalubre averbado (4 anos, 11 meses e 18 dias) relativo ao regime celetista, o qual foi objeto de diligência, conforme consta no item 5 desta instrução. Consoante descrito nos itens 62 a 71 desta instrução, considerando a natureza do cargo do interessado, faz-se necessário que a averbação em menção esteja suportada por laudo pericial que atestasse as condições especiais da atividade.
107.	Compulsando a documentação encaminhada pelo Gestor, verifica-se a existência de Perfil Profissiográfico Previdenciário datado de 30/6/2011 e relativo ao período de 26/7/1978 a 11/12/1990 (peça 12, pg. 44-45) e laudo técnico das condições ambientais de trabalho (LTCAT) , datado de 30/11/2011, e abarcando o período desde 26/7/1978 até a data de sua emissão -  peça 12, pgs. 46-50 - item 5.
108.	Cabe ressaltar que o artigo 8º, §3º, da ON 15/2013, permite que o Laudo Técnico de Condições Ambientais do Trabalho (LTCAT) seja emitido em data anterior ou posterior ao exercício da atividade do servidor, se não houver alteração no ambiente de trabalho ou em sua organização, e desde que haja ratificação nesse sentido pelo responsável técnico. Neste caso concreto, ambos os documentos citados no item precedente fazem a referida ratificação (campo "observações" - peça 12, pg. 45, e item 11 - peça 12, pg. 49) . 
109.	Destarte, não se verifica mácula na averbação em menção.
110.	Em consulta ao contracheque à peça 30, pg. 12, e em cotejo com a tabela salarial à peça 20, pgs. 1, 4 e 8, não se verificam irregularidade nos proventos. Frise-se que a rubrica "GDATEM-LEI 11355/06 ART.122 AP" é paga no quantitativo de 50 pontos ao inativo. O valor da VPNI refere-se a 2/10 de FGR-3 (peça 1, pg. 2) e ato de alteração.
111.	Cabe ressaltar que os dois atos possuem diferenças quantos ao período informado do exercício de função comissionada.
112.	Destarte, não se verifica óbice para que os atos sejam apreciados pela legalidade.
Em relação ao Sr. SÉRVULO MENEZES SANTANA DE LIMA.
113.	Constam nos autos, ato inicial e dois outros de alteração de aposentadoria (ns. 10345604-04-2011-000542-7, 10345604-04-2013-000516-3 e 10345604-04-2014-000127-6) .
114.	Verifica-se que o interessado foi inativado em 24/4/2008, com proventos integrais, computados mais de 37 anos de tempo de atividade (considerando o tempo insalubre averbado) . Incorporou, ainda, 23% a título de adicional por tempo de serviço. O fundamento legal da aposentadoria atualmente vigente (vide ato de alteração) foi aquele descrito no artigo 3º da EC 47/2005. No ato inicial de aposentadoria, o fundamento legal foi o do artigo 6º da EC 41/2003.
115.	Conforme consta à peça 30, pg. 12-13, o interessado acumula outra aposentadoria, como médico no Ministério da Saúde. Nos termos do artigo 37, XVI e §10, da CF/88, tal acumulação não constitui irregularidade, visto ser plausível que os profissionais de saúde acumulem duas atividades, considerando, ainda, que o regime de trabalho não ultrapassava 60hs/semana, sendo presumível a compatibilidade de horários.
116.	Em consulta ao tempo de serviço e averbações, consta o cômputo de 3 anos, 2 meses e 7 dias a título de insalubridade. Por meio do Acórdão 2008/2006-TCU-Plenário (Relator Ministro Walton Alencar Rodrigues) , esta Corte reconheceu a validade da averbação a título de tempo insalubre aos profissionais de saúde que laboravam sob o regime celetista antes da publicação da Lei 8.112/1990, situação no qual se enquadra o interessado (vide peça 14, pg. 110) . Destarte, não se vislumbra irregularidade, neste ponto, capaz de macular a legalidade do ato. 
117.	Em consulta ao contracheque à peça 30, pg. 12-13, e em cotejo com a tabela salarial à peça 21, pg. 1 e 2, não se verificam irregularidade nos proventos. Frise-se que a rubrica "GDM-PGPE - MP 568/2012 AP" é paga no quantitativo de 50 pontos ao inativo.
118.	Verifica-se que os dois atos de alteração possuem os mesmos dados registrados, bem como o Gestor não indicou o motivo do encaminhamento do ato relativo à segunda alteração. Destarte, resta considerar que os dois atos de alteração não diferem entre si, devendo, pois, o ato relativo à segunda alteração (10345604-04-2014-000127-6) ser "excluído por duplicidade" de informações, conforme Acórdão 2100/2010-TCU-Plenário (Ministro-Relator Augusto Nardes) já citado no item 57 desta instrução. 
119.	Destarte, o ato inicial e o relativo à primeira alteração podem ser apreciados pela legalidade, enquanto que o ato da segunda alteração será considerado "excluído por duplicidade", devendo ser realizado o lançamento no sistema Radar desta proposição. 
Em relação a Sra. SUELI ALVES DE ANDRADE. 
120.	Constam nos autos, ato inicial e de alteração de aposentadoria (ns. 10345604-04-2012-000052-5 e 10345604-04-2014-000272-8) .
121.	Verifica-se que a interessada foi inativada em 24/11/2011, com proventos integrais, computados mais de 34 anos de tempo de atividade (considerando o tempo insalubre averbado) . Incorporou, ainda, 21% a título de adicional por tempo de serviço. O fundamento legal da aposentadoria foi aquele descrito no artigo 3º da EC 47/2005.
122.	Em consulta ao tempo de serviço e averbações, consta o cômputo de 1 ano, 11 meses e 1 dia a título de insalubridade/periculosidade. Após diligência, conforme exposto no item 5, verifica-se que tal tempo se refere ao cômputo de tempo insalubre sob regime celetista (peça 14, pg. 132-135) .
123.	Por meio do Acórdão 2008/2006-TCU-Plenário (Relator Ministro Walton Alencar Rodrigues) , esta Corte reconheceu a validade da averbação a título de tempo insalubre aos profissionais de saúde que laboravam sob o regime celetista antes da publicação da Lei 8.112/1990, situação no qual se enquadra a interessada. Destarte, não se vislumbra irregularidade, neste ponto, capaz de macular a legalidade do ato. 
124.	Conforme consta à peça 15, p. 103, a interessada acumula outra aposentadoria, como médico na Secretaria Estadual de Saúde do Estado do Rio de Janeiro (24hs/semana) . Nos termos do artigo 37, XVI e §10, da CF/88, tal acumulação não constitui irregularidade, visto ser plausível que os profissionais de saúde acumulem duas atividades, considerando, ainda, que o regime de trabalho total era de 64hs/semana, sendo possível a compatibilidade de horários ante o fato da atividade médica não se restringir ao horário comercial.
125.	Em consulta ao contracheque à peça 30, pg. 14, e em cotejo com a tabela salarial à peça 17, não se verificam irregularidade nos proventos. Frise-se que a rubrica "GDM-PGPE - MP 568/2012 AP" é paga no quantitativo de 50 pontos ao inativo.
126.	Verifica-se que ambos os atos possuem os mesmos dados registrados, exceto quanto ao comentário do Gestor de Pessoal no ato inicial relativo à acumulação de aposentadorias. Ademais, o Gestor não indicou o motivo do encaminhamento do ato relativo à alteração. Destarte, resta considerar que ambos os atos não diferem entre si, devendo, pois, o ato relativo à alteração (10345604-04-2014-000272-8) ser "excluído por duplicidade" de informações, conforme Acórdão 2100/2010-TCU-Plenário (Ministro-Relator Augusto Nardes) já citado no item 57 desta instrução. 
127.	Destarte, o ato inicial pode ser apreciado pela legalidade, enquanto que o ato de alteração será considerado "excluído por duplicidade", devendo ser realizado o lançamento no sistema Radar desta proposição. 
Em relação ao Sr. VINÍCIUS PULLIG FERREIRA GOMES.
128.	O interessado já tem um ato de alteração (10345604-04-2014-000161-6) apreciado pela legalidade, conforme Acórdão 5033/2014-TCU-Segunda Câmara, Ministro-relator Augusto Sherman (Processo Processo 022.954/2014-7) .
129.	Em vista disso, resta considerar o presente ato inicial de aposentadoria prejudicado por perda de objeto, nos termos do artigo 260, §5º, do RI/TCU, em vista da existência de ato superveniente já apreciado pela legalidade por esta Corte.
Em relação ao Sr. WALTER DE SANT´ANNA FILHO.
130.	Constam nos autos, ato inicial e de alteração de aposentadoria (ns. 10345604-04-2011-001010-2 e 10345604-04-2014-000084-9) .
131.	Verifica-se que o interessado foi inativado em 29/6/2009, com proventos integrais, computados mais de 37 anos de tempo de atividade (considerando o tempo insalubre averbado) . Incorporou, ainda, 28% a título de adicional por tempo de serviço. O fundamento legal da aposentadoria foi aquele descrito no artigo 3º da EC 47/2005.
132.	Em consulta ao tempo de serviço e averbações, consta o cômputo de 3 anos, 3 meses e 2 dias a título de insalubridade/periculosidade. Após diligência, conforme exposto no item 5, verifica-se que tal tempo se refere ao cômputo de tempo insalubre sob regime celetista (peça 14, pg. 204) .
133.	Por meio do Acórdão 2008/2006-TCU-Plenário (Relator Ministro Walton Alencar Rodrigues) , esta Corte reconheceu a validade da averbação a título de tempo insalubre aos profissionais de saúde que laboravam sob o regime celetista antes da publicação da Lei 8.112/1990, situação no qual se enquadra o interessado. Destarte, não se vislumbra irregularidade, neste ponto, capaz de macular a legalidade do ato. 
134.	Conforme consta à peça 30, pg. 16, o interessado acumula outra aposentadoria, como médico no Ministério da Saúde (40hs/semana) . Nos termos do artigo 37, XVI e §10, da CF/88, tal acumulação não constitui irregularidade, visto ser plausível que os profissionais de saúde acumulem duas atividades, considerando, ainda, que o regime de trabalho não ultrapassava 60hs/semana, sendo presumível a compatibilidade de horário.
135.	Em consulta ao contracheque à peça 30, pg. 16, e em cotejo com a tabela salarial à peça 17, não se verificam irregularidade nos proventos. Frise-se que a rubrica "GDM-PGPE - MP 568/2012 AP" é paga no quantitativo de 50 pontos ao inativo.
136.	Verifica-se que ambos os atos possuem os mesmos dados registrados, exceto quanto ao comentário do Gestor de Pessoal no ato inicial relativo à acumulação de aposentadorias. Ademais, o Gestor não indicou o motivo do encaminhamento do ato relativo à alteração. Destarte, resta considerar que ambos os atos não diferem entre si, devendo, pois, o ato relativo à alteração (10345604-04-2014-000084-9) ser "excluído por duplicidade" de informações, conforme Acórdão 2100/2010-TCU-Plenário (Ministro-Relator Augusto Nardes) já citado no item 57 desta instrução. 
137.	Destarte, o ato inicial pode ser apreciado pela legalidade, enquanto que o ato de alteração será considerado "excluído por duplicidade", devendo ser realizado o lançamento no sistema Radar desta proposição. 
Em relação a Sra. YARA RODRIGUES PAMPLONA.
138.	Constam nos autos, ato inicial e de alteração de aposentadoria (ns. 10345604-04-2011-001823-5 e 10345604-04-2014-000182-9) .
139.	Verifica-se que a interessada foi inativada em 3/2/2011, com proventos integrais, computados mais de 31 anos de tempo de atividade (considerando o tempo insalubre averbado) . Incorporou, ainda, 12% a título de adicional por tempo de serviço. O fundamento legal da aposentadoria foi aquele descrito no artigo 3º da EC 47/2005.
140.	Em consulta ao tempo de serviço e averbações, consta o cômputo de 11 meses e 22 dias a título de "TEMPO INSALUBRES ATÉ 11/12/90" (vide peça 14, pg. 228-245) . Por meio do Acórdão 2008/2006-TCU-Plenário (Relator Ministro Walton Alencar Rodrigues) , esta Corte reconheceu a validade da averbação a título de tempo insalubre aos profissionais de saúde que laboravam sob o regime celetista antes da publicação da Lei 8.112/1990, situação no qual se enquadra a interessada. Destarte, não se vislumbra irregularidade, neste ponto, capaz de macular a legalidade do ato. 
141.	Em consulta à peça 30, pg. 17, verifica-se que interessada ingressou no cargo em 14/11/1985 pelo Ministério da Saúde. Em 30/8/2003, foi redistribuída, no mesmo cargo, para o Comando da Marinha, permanecendo sob gestão da referida entidade até a data de sua aposentadoria. Destarte, constata-se que a interessada possuía, à época da inativação, 55 anos de idade e mais de 25 anos no exercício do cargo e 31 de tempo de atividade, cumprindo, assim, o requisito previsto para a inativação pelo fundamento legal apontado no ato. 
142.	Em consulta ao contracheque à peça 30, pg. 17, e em cotejo com a tabela salarial à peça 17, não se verificam irregularidade nos proventos. Frise-se que a rubrica "GDM-PGPE - MP 568/2012 AP" é paga no quantitativo de 50 pontos ao inativo. Destarte, não se verificam óbices para que os atos sejam apreciados pela legalidade.
Em relação ao Sr. GIL VICENTE DE OLIVEIRA.
143.	Constam nos autos, ato inicial e de alteração de aposentadoria (ns. 10345604-04-2011-001218-0 e 10345604-04-2014-000117-9, respectivamente) .
144.	Verifica-se que o interessado foi inativado em 9/11/2009, com proventos integrais, computados mais de 40 anos de tempo de atividade (considerando o tempo insalubre averbado) . Incorporou, ainda, 25% a título de adicional por tempo de serviço e quintos (peça 1, pgs. 12 a 15) . O fundamento legal da aposentadoria foi aquele descrito no artigo 3º da EC 47/2005.
145.	Em consulta ao tempo de serviço e averbações, consta o cômputo de 2 anos, 8 meses e 21 dias a título de "insalubridade/periculosidade". Após diligência, conforme exposto no item 5, verifica-se que tal tempo se refere ao cômputo de tempo insalubre sob regime celetista (peça 1, pg. 10) . 
146.	À peça 1, pg. 11, constata-se que o interessado ingressou no cargo na categoria funcional de artífice de estrutura de obras e metalurgia. À peça 12, pg. 2-5, consta dois formulários relatando que o interessado exerceu a atividade entre 23/12/1975 a 13/10/1982, sendo que ascendeu, após este período, para a função de agente administrativo.
147.	Destarte, não se verifica irregularidade na referida averbação, bem como, caso faça a sua exclusão, o interessado ainda preencheria os requisitos legais para ter se inativado pelo fundamento legal apontado no ato inicial.
148.	Em consulta ao contracheque à peça 30, pg. 3-4, e em cotejo com a tabela salarial à peça 18, pg. 1 e 2, verifica-se que as rubricas "proventos básico" e "ANUENIO-ART.244, LEI 8112/90 AP" correspondem ao estabelecido legalmente. À peça 1, pgs. 12 a 15, consta o exercício de funções incorporadas.
149.	Todavia, no que tange à rubrica "GDPGPE - LEI 11.784/2008 AP", os valores pagos não correspondem ao estabelecido legalmente, que deveria ser no quantitativo de 50 pontos (que equivale a R$ 2.575,50 - R$ 51,51/ponto) , em vista de o interessado ter se inativado pelo artigo 3º da EC 47/2005, consoante determinado pelo artigo 7º-A, inciso II, alínea "a", da Lei 11.357/2006. Inquirido sobre a questão, o Gestor apresenta a mesma situação já abordada nos itens 82 a 85 desta instrução, cabendo aplicar a mesma conclusão exposta naquela oportunidade, no sentido de considerar o pagamento irregular.
150.	Em consulta as rubricas lançada no ato inicial e em cotejo com a tabela salarial que era vigente à época de sua edição (jul/2009-peça 27) , verifica-se que a rubrica "GDPGPE" correspondia exatamente àquilo estabelecido legalmente, não existindo, logo, irregularidade nesta rubrica no ato quando de sua edição. 
151.	Assim, resta propor que o ato inicial seja apreciado pela legalidade, com fundamento no artigo 6º, §2º, da Resolução TCU 207/2006, com determinação ao órgão ou à entidade de origem para que, no prazo de 15 (quinze) dias, adote as medidas cabíveis com vistas à regularização dos pagamentos indevidos constatados na ficha financeira da interessada.
152.	No que tange ao ato de alteração, verifica-se que ele possui os mesmos dados registrados no ato inicial, bem como o Gestor não indicou o motivo do encaminhamento do referido ato. Destarte, resta considerar que o ato de alteração não difere do ato inicial, devendo, pois, ser "excluído por duplicidade" de informações, conforme Acórdão 2100/2010-TCU-Plenário, Ministro-Relator Augusto Nardes (vide item 57) .
153.	Destarte, o ato inicial pode ser apreciado pela legalidade enquanto que o ato de alteração será proposto que seja considerado "excluído por duplicidade", devendo ser realizado o lançamento no sistema Radar desta proposição.
Em relação ao Sr. GUARACI SANT´ANNA LEAL
154.	Constam nos autos, ato inicial e de alteração de aposentadoria (ns. 10345604-04-2011-001299-7 e 10345604-04-2014-000080-6, respectivamente) .
155.	Verifica-se que o interessado foi inativado em 30/4/2010, com proventos integrais, computados mais de 40 anos de tempo de atividade (considerando o tempo insalubre averbado) . Incorporou, ainda, 23% a título de adicional por tempo de serviço e quintos (peça 1, pgs. 21 a 23) . O fundamento legal da aposentadoria foi aquele descrito no artigo 3º da EC 47/2005.
156.	Em consulta ao tempo de serviço e averbações, consta o cômputo de 6 anos a título de "insalubridade/periculosidade". Após diligência, conforme exposto no item 5, verifica-se que tal tempo se refere ao cômputo de tempo insalubre sob regime celetista (peça 1, pgs. 17-20) . 
157.	À peça 12, pg. 14-19, consta, segundo informa o Gestor, o Laudo Técnico das Condições Ambientais de Trabalho (LTCAT) para o interessado. Todavia, diferente dos demais LTCATs reportados nestes autos, não há identificação do interessado no corpo do referido documento. Todavia, considerando que a natureza do cargo do interessado (agente de serviços de engenharia) é idêntica ao cargo no qual se refere o LTCAT à peça 12, pg. 21-29, presume-se que, de fato, o interessado exerceu atividades insalubres no período indicado. Destarte, não se verifica mácula neste ponto.
158.	Em consulta ao contracheque à peça 30, pg. 4-5, e em cotejo com a tabela salarial à peça 18, pg. 1 e 2, verifica-se que as rubricas "proventos básico" e "ANUENIO-ART.244, LEI 8112/90 AP" correspondem ao estabelecido legalmente. À peça 1, pgs. 21 a 23, consta o exercício de funções incorporadas.
159.	Todavia, no que tange à rubrica "GDPGPE - LEI 11.784/2008 AP", os valores pagos não correspondem ao estabelecido legalmente, que deveria ser no quantitativo de 50 pontos (que equivale a R$ 2.575,50- R$ 51,51/ponto) , em vista de a interessada ter se inativado pelo artigo 3º da EC 47/2005, consoante determinado pelo artigo 7º-A, inciso II, alínea "a", da Lei nº 11.357/2006. Inquirido sobre a questão, o Gestor apresenta a mesma situação já abordada nos itens 82 a 85 desta instrução, cabendo aplicar a mesma conclusão exposta naquela oportunidade, no sentido de considerar o pagamento irregular.
160.	Em consulta as rubricas registradas no ato inicial e em cotejo com a tabela salarial que era vigente à época de sua edição (jul/2009-peça 27) , verifica-se que a rubrica "GDPGPE" correspondia exatamente àquilo estabelecido legalmente, não existindo, logo, irregularidade nesta rubrica no ato quando de sua edição. 
161.	Assim, resta propor que o ato inicial seja apreciado pela legalidade, com fundamento no artigo 6º, §2º, da Resolução TCU 207/2006-Plenário-TCU, com determinação ao órgão ou à entidade de origem para que, no prazo de 15 (quinze) dias, adote as medidas cabíveis com vistas à regularização dos pagamentos indevidos constatados na ficha financeira da interessada.
162.	No que tange ao ato de alteração, verifica-se que ele possui, essencialmente, os mesmos dados registrados no ato inicial, bem como o Gestor não indicou o motivo do encaminhamento do referido ato. Destarte, resta considerar que o ato de alteração não difere do ato inicial, devendo, pois, ser "excluído por duplicidade" de informações, conforme Acórdão 2100/2010-TCU-Plenário, Ministro-Relator Augusto Nardes (vide item 57) .
163.	Destarte, o ato inicial pode ser apreciado pela legalidade enquanto que o ato de alteração será proposto que seja considerado "excluído por duplicidade", devendo ser realizado o lançamento no sistema Radar desta proposição.
Em relação a Sra. JUCIARA RODRIGUES.
164.	Constam nos autos ato inicial e de alteração de aposentadoria (ns. 10345604-04-2011-000165-0 e 10345604-04-2012-000730-9, respectivamente) .
165.	A interessada foi inativada em 11/4/2006 ante o fato de ter sido diagnosticada com esclerose múltipla por meio de termo de inspeção de saúde datado de 26/7/2005 (peça 14, pg. 3) , sendo os proventos integrais, haja vista que a referida doença ser especificada em lei (artigo 186, §1º, da Lei 8112/90) . 
165.	Constata-se que há uma enorme discrepância de dados nos atos. Enquanto a interessada foi considerada incapaz definitivamente em 26/7/2005, somente quase 8 meses após é que foi aposentada, sem efeitos retroativos.
166.	Destarte, as informações de tempo de serviço no ato não correspondem ao de fato ocorrido. Não se pode considerar o período entre 26/7/2005 a 11/4/2006 como de efetivo exercício, ainda que amparado por licença médica. Após a conclusão da junta médica pela incapacidade da interessada, a sua inativação resta como consectário lógico de tal fato. Não há fundamento para considerar que ela desempenhou atividades após 26/7/2005.
167.	Destarte, resta considerar que os atos sejam considerados ineptos, visto que os dados que registram não refletem a realidade laboral da interessada.
CONCLUSÃO
168.	Os seguintes atos podem ser apreciados pela legalidade:
-CARLOS HENRIQUE PEREIRA DE SOUZA, CPF XXX.583.807-XX ato número 10345604-04-2014-000248-5;
-CARLOS HENRIQUE PEREIRA DE SOUZA, CPF XXX.583.807-XX ato número 10345604-04-2011-001292-0;
-EVA MARCOLINA DE SOUZA, CPF XXX.651.578-XX ato número 10345604-04-2014-000244-2;
-GIL VICENTE DE OLIVEIRA, CPF XXX.607.137-XX ato número 10345604-04-2014-000117-9;
-GUARACI SANT'ANNA LEAL, CPF XXX.149.907-XX ato número 10345604-04-2011-001299-7;
-HENRIETTE MARIA MAYER ANDRADE DOS SANTOS, CPF XXX.368.607-XX ato número 10345604-04-2012-000401-6;
-IVAN THOMAZ, CPF XXX.869.187-XX atos número 10345604-04-2012-001078-4 e 10345604-04-2014-000257-4;
-JORGE ANSUATEGUI DE OLIVEIRA, CPF XXX.838.157-XX ato número 10345604-04-2013-000166-4;
-JOSÉ VICENTE BECERRA, CPF XXX.595.767-XX ato número 10345604-04-2012-000535-7 e 10345604-04-2014-000292-2;
-MARIA DE FÁTIMA DE CARVALHO GAULT, CPFXXX.849.333-XX ato número 10345604-04-2011-000773-0;
-MARIA ISABEL BRAZ, CPFXXX.248.107-XX ato número 10345604-04-2011-001757-3;
-MARLY GOMES FERNANDES, CPFXXX.611.737-XX ato número 10345604-04-2012-000258-7;
-RICARDO DE ALMEIDA E SILVA, CPFXXX.765.277-XX atos número 10345604-04-2012-000407-5 e 10345604-04-2014-000298-1;
-SÉRVULO MENEZES SANTANA DE LIMA, CPF XXX.684.417-XX, ato número 10345604-04-2011-000542-7 e 10345604-04-2013-000516-3;
-SUELI ALVES DE ANDRADE, CPF XXX.542.667-XX, ato número 10345604-04-2012-000052-5;
-WALTER DE SANT ANNA FILHO, CPF XXX.936.737-XX, ato número 10345604-04-2011-001010-2;
- YARA RODRIGUES PAMPLONA, CPF XXX.042.327-XX, atos números 10345604-04-2011-001823-5 e 10345604-04-2014-000182-9.
169.	Os atos dos Srs. GIL VICENTE DE OLIVEIRA, GUARACI SANT'ANNA LEAL e MARIA DE FÁTIMA DE CARVALHO GAULT acima descritos também serão objeto de determinação com vistas a regularização de pagamentos indevidos.
170.	Aos seguintes atos, será proposto a apreciação de "prejudicado por perda de objeto":
-ANGELA MARIA PIMENTA DE MELLO SPINETI , CPFXXX.321.667-XX ato número 10345604-04-2013-000444-2;
-DIVA NATALIA CONCHE NUNES , CPFXXX.246.181-XX ato número 10345604-04-2012-000011-8;
-FRANCISCO LOPES DE ARAÚJO , CPFXXX.175.407-XX ato número 10345604-04-2011-001060-9;
-VINÍCIUS PULLIG FERREIRA GOMES, CPF XXX.279.687-XX, ato número 10345604-04-2011-001052-8.
171.	Aos seguintes atos, será proposto a exclusão por duplicidade:
-GIL VICENTE DE OLIVEIRA , CPFXXX.607.137-XX ato número 10345604-04-2011-001218-0;
-GUARACI SANT´ANNA LEAL , CPFXXX.149.907-XX ato número 10345604-04-2014-000080-6;
-JORGE ANSUATEGUI DE OLIVEIRA , CPFXXX.838.157-XX ato número 10345604-04-2014-000404-6;
-SÉRVULO MENEZES SANTANA DE LIMA, CPF XXX.684.417-XX, ato número 10345604-04-2014-000127-6;
-SUELI ALVES DE ANDRADE, CPF XXX.542.667-XX, ato número 10345604-04-2014-000272-8;
-WALTER DE SANT ANNA FILHO, CPF XXX.936.737-XX, ato número 10345604-04-2014-000084-9.
172.	Será proposto que os atos da Sra. JUCIARA RODRIGUES (ns. 10345604-04-2012-000730-9 e 10345604-04-2011-000165-0) sejam considerados ineptos. 
173.	Restará proposta a ilegalidade para dois atos da Sra. MARIA DE FÁTIMA DE CARVALHO GAULT (ns. 10345604-04-2013-000292-0 e 10345604-04-2014-000130-6) .
174.	Por fim, importa observar que os atos foram disponibilizados ao TCU há menos de cinco anos. Portanto, não é necessária a instauração do contraditório, nos termos do Acórdão 587/2011-TCU-Plenário (Relator Ministro Valmir Campelo) .
PROPOSTA DE ENCAMINHAMENTO
175.	Ante o exposto, propõe-se:
a) considerar ilegal e recusar registro aos atos de concessão de aposentadoria abaixo nominados, com base nos arts. 71, inciso III, da Constituição Federal, 1º, inciso V, e 39, inciso II, da Lei 8.443/1992 e 260, § 1º, do Regimento Interno do Tribunal de Contas da União (TCU) ;
- Sra. MARIA DE FÁTIMA DE CARVALHO GAULT, CPF XXX.849.333-XX, atos ns. 10345604-04-2013-000292-0 e 10345604-04-2014-000130-6.
b) dispensar a devolução dos valores indevidamente recebidos até a data da ciência da Diretoria do Pessoal Civil da Marinha do Acórdão que vier a ser proferido, com base no Enunciado 106 da Súmula da Jurisprudência do TCU;
c) esclarecer à interessada que, no caso de não provimento de recurso eventualmente interposto, deverão ser repostos os valores recebidos após a ciência do Acórdão pela Diretoria do Pessoal Civil da Marinha;
d) determinar à Diretoria do Pessoal Civil da Marinha, com base no art. 45 da Lei 8.443/1992, que:
d.1) faça cessar os pagamentos decorrentes dos atos impugnados, comunicando ao TCU, no prazo de quinze dias, as providências adotadas, nos termos dos art. 262, caput, do Regimento Interno do TCU, 8º, caput, da Resolução - TCU 206/2007 e 15, caput, da Instrução Normativa - TCU 55/2007;
d.2) emita novos atos, livres das irregularidades apontadas, submetendo-os ao TCU pelo Sistema de Apreciação e Registro de Atos de Admissão e Concessões (Sisac) no prazo de trinta dias, nos termos dos arts. 262, § 2º, do Regimento Interno do TCU e 15, § 1º, da Instrução Normativa - TCU 55/2007;
d.3) informe à interessada o teor do Acórdão que vier a ser prolatado, encaminhando ao TCU, no prazo de trinta dias, comprovante da data de ciência pela interessada, nos termos do art. 4º, § 3º, da Resolução - TCU 170/2004.
	e) considerar legais e determinar o registro dos atos de concessão de aposentadoria dos interessados abaixo nominados, com fundamento nos arts. 71, inciso III, da Constituição Federal, 1º, inciso V, e 39, inciso II, da Lei 8.443/1992 e 260, § 1º, do Regimento Interno do Tribunal de Contas da União;
-CARLOS HENRIQUE PEREIRA DE SOUZA, CPF XXX.583.807-XX ato número 10345604-04-2014-000248-5;
-CARLOS HENRIQUE PEREIRA DE SOUZA, CPF XXX.583.807-XX ato número 10345604-04-2011-001292-0;
-EVA MARCOLINA DE SOUZA, CPF XXX.651.578-XX ato número 10345604-04-2014-000244-2;
-GIL VICENTE DE OLIVEIRA, CPF XXX.607.137-XX ato número 10345604-04-2014-000117-9;
-GUARACI SANT'ANNA LEAL, CPF XXX.149.907-XX ato número 10345604-04-2011-001299-7;
-HENRIETTE MARIA MAYER ANDRADE DOS SANTOS, CPF XXX.368.607-XX ato número 10345604-04-2012-000401-6;
-IVAN THOMAZ, CPF XXX.869.187-XX atos número 10345604-04-2012-001078-4 e 10345604-04-2014-000257-4;
-JORGE ANSUATEGUI DE OLIVEIRA, CPF XXX.838.157-XX ato número 10345604-04-2013-000166-4;
-JOSÉ VICENTE BECERRA, CPF XXX.595.767-XX ato número 10345604-04-2012-000535-7 e 10345604-04-2014-000292-2;
-MARIA DE FÁTIMA DE CARVALHO GAULT, CPFXXX.849.333-XX ato número 10345604-04-2011-000773-0;
-MARIA ISABEL BRAZ, CPFXXX.248.107-XX ato número 10345604-04-2011-001757-3;
-MARLY GOMES FERNANDES, CPFXXX.611.737-XX ato número 10345604-04-2012-000258-7;
-RICARDO DE ALMEIDA E SILVA, CPFXXX.765.277-XX atos número 10345604-04-2012-000407-5 e 10345604-04-2014-000298-1;
-SÉRVULO MENEZES SANTANA DE LIMA, CPF XXX.684.417-XX, ato número 10345604-04-2011-000542-7 e 10345604-04-2013-000516-3;
-SUELI ALVES DE ANDRADE, CPF XXX.542.667-XX, ato número 10345604-04-2012-000052-5;
-WALTER DE SANT ANNA FILHO, CPF XXX.936.737-XX, ato número 10345604-04-2011-001010-2;
- YARA RODRIGUES PAMPLONA, CPF XXX.042.327-XX, atos números 10345604-04-2011-001823-5 e 10345604-04-2014-000182-9.
	f) determinar à entidade de origem para que, no prazo de 15 (quinze) dias, adote as medidas cabíveis com vistas à regularização dos pagamentos indevidos constatados na ficha financeira dos Srs. GIL VICENTE DE OLIVEIRA, GUARACI SANT'ANNA LEAL e MARIA DE FÁTIMA DE CARVALHO GAULT
g) considerar "prejudicado por perda de objeto", o exame do mérito dos atos de concessão de aposentadoria abaixo relacionados, com fundamento no art. 260, § 5º, do Regimento Interno do Tribunal de Contas da União;
-ANGELA MARIA PIMENTA DE MELLO SPINETI, CPFXXX.321.667-XX ato número 10345604-04-2013-000444-2;
-DIVA NATALIA CONCHE NUNES, CPFXXX.246.181-XX ato número 10345604-04-2012-000011-8;
-FRANCISCO LOPES DE ARAÚJO, CPFXXX.175.407-XX ato número 10345604-04-2011-001060-9;
-VINÍCIUS PULLIG FERREIRA GOMES, CPF XXX.279.687-XX, ato número 10345604-04-2011-001052-8.
	h) excluir, por duplicidade, os atos abaixo relacionados, realizando o lançamento no sistema radar desta proposição, conforme item 1.5.1.2 do Acórdão 2100/2010-TCU-Plenário (Ministro-relator Augusto Nardes) ;
-GIL VICENTE DE OLIVEIRA, CPFXXX.607.137-XX ato número 10345604-04-2011-001218-0;
-GUARACI SANT´ANNA LEAL, CPFXXX.149.907-XX ato número 10345604-04-2014-000080-6;
-JORGE ANSUATEGUI DE OLIVEIRA, CPFXXX.838.157-XX ato número 10345604-04-2014-000404-6;
-SÉRVULO MENEZES SANTANA DE LIMA, CPF XXX.684.417-XX, ato número 10345604-04-2014-000127-6;
-SUELI ALVES DE ANDRADE, CPF XXX.542.667-XX, ato número 10345604-04-2014-000272-8;
-WALTER DE SANT ANNA FILHO, CPF XXX.936.737-XX, ato número 10345604-04-2014-000084-9.
i) considerar inepto os atos ns. 10345604-04-2012-000730-9 e 10345604-04-2011-000165-0 da Sra. JUCIARA RODRIGUES (CPF XXX.489.527-XX) .

não há

Procurador Marinus Eduardo De Vries Marsico.

APOSENTADORIA. QUANTIFICAÇÃO INDEVIDA DE GRATIFICAÇÃO DE DESEMPENHO. ILEGALIDADE E NEGATIVA DE REGISTRO. DETERMINAÇÃO. INÉPCIA DE ATO DE CONCESSÃO. DETERMINAÇÃO DE EXCLUSÃO DE ATOS CADASTRADOS EM DUPLICIDADE NO SISTEMA SISAC. LEGALIDADE E REGISTRO DOS DEMAIS ATOS DE CONCESSÃO.

APOSENTADORIA (APOS)

Secretaria de Fiscalização de Pessoal (SEFIP).

Cuidam os autos de atos iniciais e de alteração de aposentadoria de ex-servidores da Diretoria de Pessoal Civil da Marinha.
Após analisar as informações cadastradas no Sistema de Admissões e Concessões (Sisac) , as respostas às diligências promovidas junto ao órgão de origem, os dados contidos nos formulários de concessão de aposentadoria e as fichas financeiras do Sistema de Administração de Recursos Humanos (Siape) , a Secretaria de Fiscalização de Pessoal (Sefip) identificou a seguinte ocorrência:
- quantificação errônea do valor de Gratificação de Desempenho do Plano Geral de Cargos do Poder Executivo (GDPGPE) , em desacordo com o artigo 7º-A, § 4º, inciso II, alínea "a", da Lei 11.357/2006, com redação dada pela Lei 11.784/2008.   
Essa irregularidade foi verificada nos atos de alteração de aposentadoria de Maria de Fátima de Carvalho Gault e nas fichas financeiras de Gil Vicente de Oliveira, Guaraci Sant´anna Leal, apesar de os respectivos atos iniciais não ostentarem essa ilegalidade (peças 18, 38/39, 40,41, 51/53, 30, págs. 3/5 e 10) 
Considerando que a referida ilicitude não foi justificada pelo órgão de origem e uma concluso o exame dos demais atos de concessão, a unidade técnica opina por:
- considerar ilegal e negar registro aos atos de alteração de aposentadoria de Fátima de Carvalho Gault (atos 10345604-04-2013-000292-0 e 10345604-04-2014-000130-6) , com determinação para suspensão dos pagamentos impugnados e adoção das demais medidas de praxe;
- considerar legal e ordenar o registro dos demais atos de concessão de aposentadoria de: Carlos Henrique Pereira de Souza (atos 10345604-04-2014-000248-5 e 10345604-04-2011-001292-0) ; Eva Marcolina de Souza (ato 10345604-04-2014-000244-2) ; Gil Vicente de Oliveira (ato 10345604-04-2014-000117-9) ; Guaraci Sant´Anna Leal (ato 10345604-04-2011-001299-7) ; Henriette Maria Mayer Andrade dos Santos (ato 10345604-04-2012-000401-6) ; Ivan Thomas (atos 10345604-04-2012-001078-4 e 10345604-04-2014-000257-4) Jorge Ansuategui de Oliveira, (ato 10345604-04-2013-000166-4) ; José Vicente Becerra (atos 10345604-04-2012-000535-7 e 10345604-04-2014-000292-2) ; Maria de Fátima de Carvalho Gault (ato 10345604-04-2011-000773-0) ; Maria Isabel Braz (ato 10345604-04-2011-001757-3) ; Marly Gomes Fernandes (ato 10345604-04-2012-000258-7) ; Ricardo de Almeida e Silva (atos 10345604-04-2012-000407-5 e 10345604-04-2014-000298-1) ; Sérvulo Menezes Santana de Lima (ato 10345604-04-2011-000542-7 e 10345604-04-2013-000516-3) ; Sueli Alves de Andrade (ato 10345604-04-2012-000052-5) ; Walter de Sant Anna Filho (ato 10345604-04-2011-001010-2) ; Yara Rodrigues Pamplona (atos 10345604-04-2011-001823-5 e 10345604-04-2014-000182-9) .
- determinar à unidade de origem adoção das medidas necessárias à regularização dos pagamentos indevidos sob a rubrica GDPGPE, identificados nas fichas financeiras de Gil Vicente de Oliveira, Guaraci Sant'anna Leal e Maria de Fátima de Carvalho Gault.
Em adição, a Sefip sugere considerar prejudicados, por perda de objeto, os atos de concessão de aposentadoria de Angela Maria Pimenta de Mello Spineti (Ato 10345604-04-2013-000444-2) , Diva Natalia Conche Nunes (ato 10345604-04-2012-000011-8) e Francisco Lopes de Araújo (ato 10345604-04-2011-001060-9) e Vinícius Pullig Ferreira Gomes (ato 10345604-04-2011-001052-8) , porquanto os atos de alteração de concessão de inatividade emitidos anteriormente em nome dos interessados, contendo as mesmas rubricas  salariais, já haviam sido considerados legais e registrados pelo Tribunal.
Propõe a exclusão de atos cadastrados em duplicidade no sistema Sisac, em nome de: Gil Vicente de Oliveira (ato 10345604-04-2011-001218-0) ; Guaraci Sant´Anna Leal (ato 10345604-04-2014-000080-6) ; Jorge Ansuategui de Oliveira (ato 10345604-04-2014-000404-6) ; Sérvulo Menezes Santana de Lima (ato 10345604-04-2014-000127-6) ; Sueli Alves de Andrade (ato 10345604-04-2014-000272-8) ; Walter de Sant´Anna Filho (ato 10345604-04-2014-000084-9) .
Por fim, a unidade instrutiva considera ineptos os atos de concessão de aposentadoria emitidos em nome de Juciara Rodrigues (atos 10345604-04-2012-000730-9 e 10345604-04-2011-000165-0) , tendo em vista discrepância verificada no período entre 26/07/2005 a 11/04/2006, registrado como efetivo exercício, ao passo que a ex-servidora já havia sido declarada inválida por junta médica oficial na data de 26/07/2005.
O Ministério Público endossa o encaminhamento proposto pela Sefip.
Feita esse resumo, decido.
Acolho os pareceres uníssonos da unidade técnica e do Ministério Público, cujos fundamentos, desde logo, incorporo ao meu voto.
Sem embargo, acresço algumas considerações a respeito da quantificação errônea do valor de Gratificação de Desempenho do Plano Geral de Cargos do Poder Executivo (GDPGPE) , verificada nos atos de alteração de aposentadoria de Maria de Fátima de Carvalho Gault e nas fichas financeiras de Gil Vicente de Oliveira, Guaraci Sant´anna Leal.
Considerando que os interessados foram aposentados com base no artigo 3º da Emenda Constitucional 47/2005, o artigo 7º-A, inciso II, alínea "a", da Lei 11.357/2006, com redação dada pela Lei 11.784/2008, é claro ao atribuir aos inativos o quantitativo de 50 pontos para a Gratificação de Desempenho do Plano Geral de Cargos do Poder Executivo:
Art. 7º-A. Fica instituída, a partir de 1º de janeiro de 2009, a Gratificação de Desempenho do Plano Geral de Cargos do Poder Executivo - GDPGPE, devida aos titulares dos cargos de provimento efetivo de níveis superior, intermediário e auxiliar do Plano Geral de Cargos do Poder Executivo, quando lotados e em exercício das atividades inerentes às atribuições do respectivo cargo nos órgãos ou entidades da administração pública federal ou nas situações referidas no § 9o do art. 7o desta Lei, em função do desempenho individual do servidor e do alcance de metas de desempenho institucional.      (Incluído pela Lei nº 11,784, de 2008) 
§ 4º Para fins de incorporação da GDPGPE aos proventos da aposentadoria ou às pensões, serão adotados os seguintes critérios: (Incluído pela Lei nº 11,784, de 2008) 
I - para as aposentadorias concedidas e pensões instituídas até 19 de fevereiro de 2004, a gratificação será correspondente a 50 (cinqüenta) pontos do valor máximo do respectivo nível, classe e padrão;  (Incluído pela Lei nº 11,784, de 2008) 
II - para as aposentadorias concedidas e pensões instituídas após 19 de fevereiro de 2004:          (Incluído pela Lei nº 11,784, de 2008) 
a) quando ao servidor que deu origem à aposentadoria ou à pensão se aplicar o disposto nos arts. 3º e 6º da Emenda Constitucional nº 41, de 19 de dezembro de 2003, e no art. 3º da Emenda Constitucional nº 47, de 5 de julho de 2005, aplicar-se-á o valor de pontos constante do inciso I deste parágrafo; e (Incluído pela Lei nº 11,784, de 2008)       
b) aos demais, aplicar-se-á, para fins de cálculo das aposentadorias e pensões, o disposto na Lei nº 10.887, de 18 de junho de 2004. (Incluído pela Lei nº 11,784, de 2008) (grifei) 
										
Erroneamente, os servidores Gil Vicente de Oliveira, Guaraci Sant'anna Leal e Maria de Fátima de Carvalho Gault tiveram a gratificação de desempenho calculada com base na atribuição de 80 pontos, como se em atividade estivessem. 
Não há como sustentar a legalidade do pagamento em excesso da referida rubrica salarial. Ao contrário do que alega o órgão gestor de pessoal, em sua justificativa, a manutenção da integralidade dos proventos, com base na última remuneração da atividade, não pode contrariar expressa disposição legal que atribui à inatividade a gratificação correspondente a 50 pontos do valor máximo do respectivo nível, classe e padrão.
Considerando as tabelas remuneratórias vigentes (peça 18) e a mencionada prescrição legal, os pagamentos de GDPGPE não poderiam extrapolar os limites de 50 pontos dos valores máximos dos respectivos níveis, classes e padrões. No caso vertente, a gratificação paga aos ex-servidores Gil Vicente de Oliveira, Guaraci Sant'anna Leal e Maria de Fátima de Carvalho Gault não poderia exceder os valores de R$ 1.184,50 (R$ 23,69/ponto x 50) , R$ 1.184,50 (R$ 23,69/ponto x 50) e R$ 2.575,50 (R$ 51,51/ponto x 50) , respectivamente (a instrução menciona, equivocadamente, os valores limites de R$ 2.575,50 para os interessados Gil Vicente de Oliveira e Guaraci Sant'anna Leal) .
Nessas condições, considero ilegal e nego registro aos atos de alteração de aposentadoria de Maria de Fátima de Carvalho Gault (atos 10345604-04-2013-000292-0 e 10345604-04-2014-000130-6) , com determinação ao órgão de origem para suspensão dos pagamentos impugnados. 
Considerando que a irregularidade não consta dos atos de concessão de Gil Vicente de Oliveira e Guaraci Sant'anna Leal, submetidos à apreciação do Tribunal, tendo sido identificados nas respectivas fichas financeiras, considero legal e ordeno o registro dos respectivos atos concessórios, sem prejuízo de determinar à Diretoria de Pessoal Civil da Marinha a adoção das medidas necessárias à correção dos valores pagos a título de GDPGPE.
Quanto às demais propostas, aquiesço aos pareceres precedentes.
Ante o exposto, voto por que o Tribunal acolha a minuta de acórdão que ora submeto à deliberação do colegiado.
TCU, Sala das Sessões Ministro Luciano Brandão Alves de Souza, em 7 de maio de 2019.
WALTON ALENCAR RODRIGUES 
Relator